臺灣高雄地方法院刑事判決　　　　　　　 99年度易字第379號
公　訴　人　臺灣高雄地方法院檢察署檢察官
被　　　告　郭建廷
選任辯護人　朱淑娟律師
　　　　　　蔡惠子律師
被　　　告　翁惠玲
選任辯護人　陳裕文律師
　　　　　　陳正男律師
　　　　　　楊靖儀律師
被　　　告　孫楨穗
選任辯護人　侯勝昌律師
上列被告因詐欺案件，經檢察官提起公訴（98年度偵字第25080
號），本院判決如下：
    主  文
郭建廷共同犯附表一所示之罪，共拾柒罪，各處如附表一「主刑
及從刑」欄所示之刑；應執行有期徒刑伍年，扣案如附表六編號
1、2所示之物均沒收。
翁惠玲共同犯附表二所示之罪，共拾柒罪，各處如附表二「主刑
及從刑」欄所示之刑；應執行有期徒刑年陸月，扣案如附表六
編號1 、2 所示之物均沒收。
孫楨穗無罪。
    事  實
一、郭建廷係合格執業醫師，於民國84年8 月7 日起在高雄市左
    營區○○○路94號成立「家田診所」。其明知目前治療癌症
    之一般方法為手術治療、放射線治療與化學藥物治療等方式
    ，其他治療癌症方法如「基因治療」或「體細胞治療」等，
    在我國、日本、美國尚處於細胞或動物實驗階段，依行政院
    衛生署（下稱衛生署）公告之「基因治療人體試驗申請與操
    作規範」、「體細胞治療人體試驗申請與操作規範」及醫療
    法第78條規定，須由「教學醫院」擬定計畫，報請衛生署審
    查核准，始得進行人體試驗，違反者，依醫療法將有行政罰
    之處分；而除此之外之其他治療癌症方法，均非常規之醫療
    方法，亦無相關文獻資料、人體試驗證明比上開所述治療癌
    症之一般傳統方法之療效為高或可治癒某種疾病。詎郭建廷
    明知及此，竟與其髮妻翁惠玲共同基於意圖為自己不法所有
    之詐欺取財犯意聯絡，利用癌症病患或其家屬欠缺醫學知識
    及渴望有效治癒癌症、尋求一線生機之迫切心情，將僅以提
    供健康食品、營養品強身保健之方式命名為「分子基因另類
    療法」、「免疫分子基因療法」、「抗自由基療法」、「基
    因調控修復療法」、「神經再生療法」，使之類似於前揭所
    述尚在動物實驗階段，現非正規療法之「基因治療」、「體
    細胞治療」而徐圖魚目混珠，並對癌症病患及其家屬誇大上
    開方式治療癌症之療效，誆騙因罹患癌症亟欲求治而前來看
    診之病患及其家屬，使其等誤以為郭建廷真有治療癌症之專
    業醫療知識與能力，而交付昂貴醫藥費用購買前述之健康食
    品或營養品，並以之為斂財。
二、郭建廷、翁惠玲以誇大其所命名之上開「療法」治療癌症之
    療效，誆騙因罹患癌症或重症而亟欲求治前來求診之病患及
    其家屬，使之交付昂貴醫藥費用購買非治療癌症之高價藥品
    而僅係健康食品或營養品混充，以此不法方式詐欺取財之方
    法如下：先於93年2 月16日向經濟部智慧財產局申請「臺灣
    生物科技大聯盟」商標註冊登記，佯以其具備此等專長及該
    聯盟總裁之頭銜，使人誤為其所命名之上開「分子基因另類
    療法」等療法，係出自於具備此等專長之專業研究「醫療團
    隊」，惟實際上並無此一專門研究上開療法之團隊陣容，亦
    無以此名稱之人民團體或公司行號申請設立登記之資料；復
    印製內容記載郭建廷擁有前揭治療癌症專長、頭銜及該診所
    擁有上揭療法之專業研究醫療團隊等誇大不實文宣、名片，
    及標題為「相信科學掌握健康」、「郭建廷的癌症與重大疾
    病雞尾酒基因啟動調控療法- 理論簡單極具實用價值」、「
    癌症四度空間補充療法」等之誇大不實資料，置於診所內提
    供予前往就診之病患觀覽取閱，並在前址「家田診所」外懸
    掛名稱為：「分子基因另類療法」、「免疫分子基因療法」
    、「全國第一高手」等誇大不實內容之黃色招牌1 塊，亦在
    高雄市鼓山區○○○路858 號與美術東路交岔路口處之空地
    上懸掛名稱為：「癌症、基因調控修復療法、癱瘓基因啟動
    神經再生療法」、「郭建廷醫師挑戰諾貝爾醫學獎」、「我
    們讓高雄成為全世界抗癌的首者」等語之廣告布條，並於上
    開布條內提供電話「00-0000000、00-0000000」供不特定民
    眾撥打探詢，以之吸引不知情之民眾口耳相傳而前往求診。
    復為擴大招徠醫療業務，自95年間起，由同有犯意聯絡之髮
    妻翁惠玲陸續至如附表五所示之全國各地廣播電臺製播「分
    子醫學- 我要活下去」、「挑戰諾貝爾醫學獎」等節目，由
    翁惠玲擔任該節目之主持人，並於前述廣播節目中由郭建廷
    親自向收聽該節目之不特定聽眾以前述誇大不實之言語訛稱
    其以前開療法已成功治癒無數癌症、腫瘤或中風等重症病患
    ，藉以招攬病患前往該診所就醫，待癌症或重症病患及其家
    屬前來看診時，再次誇大其所命名之上開「分子基因另類療
    法」等方法治療癌症之療效，並將自「杏輝藥品工業股份有
    限公司」（下稱杏輝藥品公司）、「景華生技股份有限公司
    」（下稱景華生技公司）、「生達化學製藥股份有限公司」
    （下稱生達化學製藥）等藥廠所購入之僅具咖啡因、維他命
    及多醣體等成分之健康食品或營養品，偽充為治療癌症之高
    價昂貴藥品，使癌症、重症病患及其家屬誤以為郭建廷真有
    治療癌症之專業醫療知識與能力，且所購買者為治療癌症之
    高貴藥品，而交付昂貴醫藥費用購買前揭健康食品或營養品
    ，郭建廷復以上開治療方式須長時間服用其所開立藥物始見
    其效，及如遇有病患、家屬質疑醫藥費用過高時，推由翁惠
    玲退還部分費用或降低醫藥費用等拖延、施以小惠之方式，
    使病患及其家屬不疑有他，而接續出高價購買上開健康食品
    充作治療癌症之昂貴藥物服用。
三、嗣有如附表三所示之陳金虎等人，或經由他人介紹、或聽信
    前揭電台廣播節目所言、或經過上開地點看見前揭誇大不實
    內容之招牌、廣告布條等原因，而分別於附表三所示時間，
    前往「家田診所」就診，郭建廷遂分別以前開所述之詐術，
    使附表三所示之陳金虎等人，誤信郭建廷真有治療癌症之專
    業醫療知識與能力，且所購買者亦為治療癌症之高貴藥品，
    除其中附表三編號3 所示鄭深益因發覺有異而未付費購買外
    ，其餘附表三所示之人均陷於錯誤，分別接續交付附表三所
    示金額之醫藥費用（被害人、病情、就診日期、詐騙方法、
    總計之詐騙金額等事項，均詳如附表三所示），並由郭建廷
    、翁惠玲本身或利用不知情之孫楨穗（無罪部分詳後述）、
    許美娟、張秀鑾包裝、交付前揭高貴藥物（實際上是健康食
    品）並向上開被害人說明其服用方式及收費。
四、嗣因「家田診所」醫療糾紛日益增多，有前往求診之病患不
    甘受騙，紛向衛生主管機關或警政單位檢舉「家田診所」詐
    騙過程，臺灣高雄地方法院檢察署檢察官乃指揮內政部警政
    署刑事警察局，於98年8 月6 日上午11時30分許持本院核發
    之搜索票前往「家田診所」搜索查獲，因而查悉上情，並扣
    得被告郭建廷所有供犯罪所用之如附表六編號1 、2 所示等
    物。
五、案經臺灣高雄地方法院檢察署檢察官指揮內政部警政署刑事
    警察局偵查起訴。
    理  由
甲、證據能力部分：
一、按被告以外之人（包括證人、鑑定人、告訴人、被害人及共
    同被告等）於偵查中向檢察官所為陳述，除顯有不可信之情
    況者外，得為證據，刑事訴訟法第159 條之1 第2 項定有明
    文。本件證人黃明賢、許美娟於檢察官偵查中具結後所為之
    證述，並無何顯不可信之情況，依上說明，其於偵查中之證
    言自均具有證據能力。
二、次按「除前3 條之情形外，下列文書亦得為證據：... 二、
    除顯有不可信之情況外，從事業務之人於業務上或通常業務
    過程所須製作之紀錄文書、證明文書。」刑事訴訟法第159
    條之4 第2 款定有明文。查卷附病歷，屬醫師於醫療業務過
    程中所須製作之紀錄文書，且其於記錄時亦無預見日後將作
    為證據之偽造動機，虛偽之可能性較小，且如讓製作者以口
    頭方式在法庭上再重述過去之事實或數據，實際上有其困難
    ，具有一定程度之不可代替性，復無顯不可信之情況，依上
    開規定，上開病歷均應具有證據能力。
三、再按被告以外之人於審判外之言詞或書面陳述，除法律有規
    定者外，不得作為證據。而被告以外之人於審判中有下列情
    形之一，其於檢察事務官、司法警察官或司法警察調查中所
    為之陳述，經證明具有可信之特別情況，且為證明犯罪事實
    之存否所必要者，得為證據：一、死亡者。二、身心障礙致
    記憶喪失或無法陳述者。刑事訴訟法第159 條第1 項、第15
    9 條之3 第1 、2 款分別定有明文。本件被害人即證人謝鴻
    源、陳進良、林永章、謝新助、謝天木、孫嘉鴻於警詢時之
    陳述，雖均係被告以外之人於審判外之言詞陳述，惟證人陳
    進良、林永章、謝新助、孫嘉鴻、謝天木已分別於99年2 月
    20日、100 年1 月9 日、98年11月20日、99年8 月3 日、10
    0 年1 月17日死亡，有其個人基本資料查詢結果附卷可憑，
    另證人謝鴻源接受口腔癌治療後無法言語，且無體力書寫文
    字，顯有身體障礙致無法陳述等情，有本院審判筆錄在卷可
    查（參本院三卷第137 頁），本院審酌上開證人於警詢所述
    ，係就親身經歷予以描述，並就詢問內容，均能清楚詳細回
    答中所述各情，而係出於自由意志而為陳述，堪認就其筆錄
    之製作，具有信用性，即可信之特別情況，且復為被告郭建
    廷等人所犯詐欺犯行現場唯一證人，故亦為證明犯罪事實存
    在所必要，以之作為證據亦屬適當，因認證人於警詢所為陳
    述，符合刑事訴訟法第159 條之3 第1 款、第2 款規定，於
    本案具有證據能力，均得作為證據。
四、另被告以外之人於審判中有滯留國外或所在不明而無法傳喚
    或傳喚不到者，其於檢察事務官、司法警察官或司法警察調
    查中所為之陳述，經證明具有可信之特別情況，且為證明犯
    罪事實之存否所必要者，得為證據，刑事訴訟法第159 條之
    3 第3 款定有明文。本件證人林振華經本院合法傳喚、拘提
    ，均未於審理期日到庭，有送達回證、拘提報告、回函等附
    卷可稽；審酌上開證人林振華於警詢時之陳述，係就親身經
    歷予以描述，並就詢問內容，均能清楚詳細回答中所述各情
    ，且係出於自由意志而為陳述，復無證據顯示製作筆錄之員
    警有以強暴、脅迫、利誘、詐欺、疲勞訊問、違法羈押或其
    他不正方法取供之情事，即警詢過程尚無違法失當之處，足
    認證人林振華於警詢時之陳述，顯具有可信之特別情況，且
    為證明犯罪事實之存否所必要，依前揭規定，自有證據能力
    。
五、此外，本判決後述所引用文書形式之供述證據（詳後述），
    其性質雖均屬傳聞證據，且當事人均已知上述證據乃傳聞證
    據，而未於言詞辯論終結前聲明異議，本院審酌該文書形式
    之供述證據部分，並無證據證明此等證據有何遭變造或偽造
    情事，認為以之作為本件論証之證據，均與待證事實具有關
    聯性，作為本案之證據亦屬適當，揆諸前開規定，上開文書
    形式之供述證據均具有證據能力。
六、至證人鄭深益、吳夏衡、吳承翰、陳麗玉、林榮玉、田永松
    於接受司法警察詢問後，均於本院審理時到庭接受交互詰問
    ，且上開證人於本院審理時經提示其前開所為警詢筆錄時，
    均表示：警詢中之陳述實在，願意將警詢筆錄內容當作今日
    證詞等語。是上開證人就同一事實之陳述，已有本院審判時
    之證述為證，則無再利用警詢中陳述之必要，從而，上開證
    人等人於司法警察、檢察事務官詢問時之陳述，既非「證明
    犯罪事實之存否所必要」，依前開說明，即無證據能力。至
    被告郭建廷、翁惠玲之辯護人所爭執之文書形式供述證據部
    分（詳本院一卷第92頁之刑事準備書狀），因屬審判外之陳
    述，又無刑事訴訟法第159 條之1 至159 條之5 所述之例外
    情形，依法自無證據能力。
乙、實體部分：
壹、被告郭建廷、翁惠玲有罪部分：
一、訊據被告郭建廷、翁惠玲均矢口否認有何共同詐欺取財犯行
    ，被告郭建廷辯稱：其所發明之「分子基因另類療法」等治
    療方法確實治癒很多大醫院無法醫治的癌症或重症病患，此
    部分已經有很多已治癒之病患出庭作證屬實，其沒有詐騙病
    患，也沒有以此斂財或作為生財工具，起訴書所列舉之被害
    人有些僅接受短期治療，根本無法看出效果，不能因為這些
    人證稱其治療無效就認為其有詐欺行為云云。被告翁惠玲辯
    稱：其夫郭建廷時常熬夜研究醫學知識，也出書介紹生化科
    技及基因工程，其見過郭建廷治好無數被大醫院放棄的癌症
    末期病患，也因此這些病患都感謝郭建廷，故幫忙宣傳其他
    人也來看診，其身為妻子當然要義不容辭幫忙丈夫作對的事
    情，因為郭建廷所為是拯救世人的事，故其並無與郭建廷共
    同詐欺云云。茲就認定犯罪事實所憑之證據及理由，暨對被
    告郭建廷、翁惠玲辯解之判斷分述如下：
  (一)被告郭建廷係合格執業醫師，於84年8 月7 日起在高雄市左
    營區○○○路94號成立「家田診所」，並於93年2 月16日向
    經濟部智慧財產局申請「臺灣生物科技大聯盟總裁」商標註
    冊登記：
    此有高雄市左營區衛生所（函）稿，變更執業登記證明書、
    醫療機構開業、醫事人員執業申請書、經濟部智慧財產局商
    標資料檢索服務附卷可稽（參左營區衛生所資料卷第1 ～4
    頁，偵一卷第216 頁），且為被告所不爭執，自堪信為真實
    。
  (二)目前治療癌症之一般方法為手術治療、放射線治療與化學藥
    物治療等方式，其他治療癌症方法如「基因治療」或「體細
    胞治療」等，在我國、日本、美國尚處於細胞或動物實驗階
    段，依衛生署公告之「基因治療人體試驗申請與操作規範」
    、「體細胞治療人體試驗申請與操作規範」及醫療法第78條
    規定，須由「教學醫院」擬定計畫，報請衛生署審查核准，
    始得進行人體試驗：
    1.證人即高雄醫學大學附設中和紀念醫院胸腔內科醫師黃明
      賢於偵查中證稱：目前癌症治療方式大部分是手術治療、
      放射治療、及化學藥物治療，且會因病歷及病人狀況而異
      其治療方式，至於「基因療法」、「體細胞療法」目前均
      在人體或動物試驗階段，還沒有用到一般臨床等語（偵三
      卷第122 ～124 頁）。
    2.基因治療係指利用基因或含該基因之細胞、輸入人體內之
      治療方法；神經再造療法、幹細胞療法人體試驗則屬體細
      胞療法，上開二種治療尚在人體試驗階段，依據行政院衛
      生署公告之「基因治療人體試驗申請與操作規範」、「體
      細胞治療人體試驗申請與操作規範」及醫療法第78條、79
      條等規定，須由「教學醫院」擬定計畫，報請行政院衛生
      署審查核准，始得進行人體試驗，有該署98年9 月4 日衛
      署醫字第0980262229號函及「體細胞治療人體試驗申請與
      操作規範」、「基因治療人體試驗申請與操作規範」附卷
      可考（參偵三卷第99頁，偵一卷第111 ～215 頁）。
  (三)被告郭建廷所獨創命名之「分子基因另類療法」、「免疫分
    子基因療法」、「抗自由基療法」、「基因調控修復療法」
    、「神經再生療法」等，均非前開衛生署所述之「基因治療
    」、「體細胞治療」等治療方式，且上開治療方式亦未曾經
    人體試驗：
    1.依前揭衛生署函文所載，所謂基因治療係指利用基因或含
      該基因之細胞、輸入人體內之治療方法；體細胞治療係指
      使用取自病患同種自體、同種異體、異種異體或其他經中
      央主管機關核准之體細胞或幹細胞，並經體外培養後所衍
      生之細胞，以達到疾病治療、診斷或預防目的之醫療技術
      （參偵三卷第99頁）。
    2.然被告郭建廷於警詢時供稱：其係用「基因療法」、「抗
      自由基」、「基因表觀學療法」、「程式凋亡」、「免疫
      基因療法」、「細胞週期調控療法」治療癌症及其他各種
      疾病；所謂「基因療法」就是把不正常的基因表現換入正
      常的基因表現，基因表現就是蛋白質，這不是僅止於細胞
      或動物實驗階段，而是有大量文獻及得獎發明佐證等語（
      參警卷第7 頁）；嗣於偵查中供稱：因過去癌症的治療方
      式是錯誤的，故其提出「癌症的四度空間療法」，包括「
      幹細胞療法」、「程式凋亡療法」、「小RNA 干擾療法」
      、「端粒脢療法」、「細胞週期調控療法」、「免疫分子
      辨識療法」等很多治療方式治療其診所內之病患，這些療
      法都是經過婦產科學會認證過的，不必人體試驗，因為其
      係以諾貝爾醫學獎通過的方式，以食品治療等語（參偵一
      卷第100 ～101 頁）。於本院審理時又供稱：衛生署規定
      要人體試驗的「基因治療」係指基因轉殖療法，如果吃多
      醣體、綠茶等抗自由基食物使人體自然增加幹細胞，使增
      加之幹細胞成為基因的零組件，這就是其所謂的「基因療
      法」、「幹細胞療法」等語（參本院七卷第147 頁）。
    3.是依上說明可知，被告郭建廷既自稱其所使用之「基因療
      法」、「幹細胞療法」，乃係以吃多醣體等抗自由基健康
      食品改變基因或增加幹細胞之治療方式，核與衛生署上開
      說明之「基因治療」、「體細胞治療」之定義相迥，且其
      自稱係以食品治療毋庸經人體試驗，自可推知被告郭建廷
      上開「分子基因另類療法」等療法，均未曾經人體試驗即
      使用於其診所前來求診之病患等情至明；從而，被告郭建
      廷以其所獨創命名使用且未經人體試驗之「分子基因另類
      療法」等治療方法，治療前往其診所病患之事實，亦可確
      認。
  (四)被告郭建廷明知並無「臺灣生物科技大聯盟」此一名稱之人
    民團體或公司行號，亦無具備上開「分子基因另類療法」此
    等專長之專業研究「醫療團隊」，猶於於93年2 月16日向經
    濟部智慧財產局申請「臺灣生物科技大聯盟」商標註冊登記
    ，並在其名片上登載「臺灣生物科技大聯盟總裁」，並在文
    宣上對外宣稱有此專業醫療團隊，以此方式取信、招攬病患
    前往其診所就診，相關事證如下：
    1.依卷附被告郭建廷「家田診所」之名片上，確載有「台灣
      生物科技大聯盟總裁」等文字，有該名片1 紙附卷可證（
      參左營區衛生所資料卷第56頁反面）；另依卷附「家田診
      所」之文宣品，亦載有「台灣生物科技大聯盟總裁，郭建
      廷醫師所領導的醫療團隊近幾年來治癒的癌症、肝硬化、
      肝炎及氣喘患者已不勝枚舉。」等語，有標題為「台灣生
      物科技大聯盟- 相信科學、掌握健康」之文宣1 份在卷可
      按（參左營衛生所資料卷第94頁反面）。
    2.被告郭建廷於本院審理時陳稱：其因治療植物人成功後，
      發現有一大塊現今醫生都不知道的領域，於是就成立臺灣
      生物科技大聯盟，由自己擔任總裁，並去申請商標使用，
      專門研究新科技，但並非公司行號，當時高雄有很多醫生
      參加，但因參與的醫生都不讀書，只要求其讀書，故其後
      來又成立高雄生物科技協會，「家田診所」雖然只有其1
      名醫師，但有醫療團隊，其所謂醫療團隊就是指有形的一
      群人向其報到學習醫療知識，無形的團隊就是很多人都以
      打電話聯絡方式討論醫療新知等語（參本院七卷第145 ～
      146 頁）。
    3.證人陳高明於本院審理時證稱：郭建廷常常研究學習癌症
      治療，也常常邀集其與郭建廷之醫生朋友、有相當生物科
      技知識之人一起討論，但其並非郭建廷診所之醫療團隊成
      員，只是互相研究、增進醫學知識之交流而已（參本院五
      卷第148 、150 頁）。
    4.由上可知，所謂「臺灣生物科技大聯盟」，僅係由被告郭
      建廷所發起，期望與一群對醫療、生物科技有興趣之朋友
      、同好互相討論研究醫療新知之讀書會、研討會，而其所
      稱之「醫療團隊」，亦僅止於打電話研究討論醫療知識之
      學友間交流而已，自與一般社會大眾所認知係由郭建廷領
      導一群醫療專家所組成專門研究治療癌症之團體有別，職
      是，被告郭建廷明知並無「臺灣生物科技大聯盟」此一名
      稱之人民團體或公司行號，其診所亦無具備上開「分子基
      因另類療法」此等專長之專業研究「醫療團隊」，猶以上
      開名稱刊載於其診所之名片、文宣上，故被告郭建廷有以
      此方式，使病患相信被告郭建廷係領導由一群專家所組成
      專門研究治療癌症之醫療權威，且該診所確有專門研究治
      療癌症之醫療團隊等意圖，已甚顯明。
  (五)被告郭建廷復將印製有前揭所謂「臺灣生物科技大聯盟總裁
    」頭銜之名片，及載有「其所領導的專業醫療團隊已治癒無
    數癌症等重症病患」之誇大不實文宣，及標題為「相信科學
    掌握健康」、「郭建廷的癌症與重大疾病雞尾酒基因啟動調
    控療法- 理論簡單極具實用價值」、「癌症四度空間補充療
    法」等誇大不實資料，置於診所內提供予前往就診之病患觀
    覽取閱，並在「家田診所」外懸掛名稱為：「分子基因另類
    療法」、「免疫分子基因療法」、「全國第一高手」等誇大
    不實內容之黃色招牌1 塊，亦在高雄市鼓山區○○○路858
    號與美術東路交岔路口處之空地上懸掛名稱為：「癌症、基
    因調控修復療法、癱瘓基因啟動神經再生療法」、「郭建廷
    醫師挑戰諾貝爾醫學獎」、「我們讓高雄成為全世界抗癌的
    首者」等語之廣告布條，並於上開布條內提供電話「00-000
    0000、00-0000000」供不特定民眾撥打探詢，以之吸引不知
    情之民眾口耳相傳而前往求診。復自95年間起，由被告翁惠
    玲陸續至如附表五所示之全國各地廣播電臺製播「分子醫學
    - 我要活下去」、「挑戰諾貝爾醫學獎」等節目，由被告翁
    惠玲擔任該節目之主持人，並於前述廣播節目中由被告郭建
    廷親自向收聽該節目之不特定聽眾以前述誇大不實之言語訛
    稱其以前開療法已成功治癒無數癌症、腫瘤或中風等重症病
    患，藉以招攬如附表三所示病患陳金虎等人前往該診所就醫
    。
   1.書證部分：
    卷附被告郭建廷「家田診所」之名片上，確載有「台灣生
      物科技大聯盟總裁」等文字，有該名片1 紙在卷可參（見
      左營區衛生所資料卷第56頁反面）。
    扣案標題為「台灣生物科技大聯盟- 相信科學、掌握健康
      」之文宣，亦載有「台灣生物科技大聯盟總裁，郭建廷醫
      師所領導的醫療團隊近幾年來治癒的癌症、肝硬化、肝炎
      及氣喘患者已不勝枚舉。」等語（參左營區衛生所資料卷
      第94頁反面）。
    「家田診所」外，確懸掛有名稱為：「分子基因另類療法
      」、「免疫分子基因療法」、「全國第一高手」等內容之
      黃色招牌1 塊，有現場照片1 張在卷可查（參左營區衛生
      所資料卷第173 頁）。
    在高雄市鼓山區○○○路858 號與美術東路交岔路口處之
      空地上確懸掛名稱為：「癌症、基因調控修復療法、癱瘓
      基因啟動神經再生療法」、「郭建廷醫師挑戰諾貝爾醫學
      獎」、「我們讓高雄成為全世界抗癌的首者」等語之廣告
      布條，且上開布條內亦載有「00-0000000、00-0000000」
      之電話，有現場照片3 張附卷可參（見左營區衛生所資料
      卷第173 頁）。
    附表五所示之全國各地廣播電臺曾播出「分子醫學- 我要
      活下去」、「挑戰諾貝爾醫學獎」等節目，並由被告翁惠
      玲擔任該節目之主持人等情，有新聲廣播電台（頻率99.3
      兆赫）97年9 月5 日函、嘉義之音廣播電台（頻率91.3兆
      赫）98年3 月16日函、歡喜之聲廣播電台（頻率105.5 兆
      赫）97年10月1 日函、台北市衛生局97年3 月19日函暨所
      附《違規廣告》監測查報表（曾文溪廣播電台，頻率89.9
      兆赫）、衛生署96年7 月30日函暨所附署長信箱、高雄市
      政府衛生局醫政業務調查紀錄表（桃園鄉親廣播電台，頻
      率91.9兆赫）、民生之聲廣播電台（頻率89.7兆赫）95年
      5 月17日函、國家通訊傳播委員會95年4 月14日函暨所附
      廣播電台節目紀錄表（《花蓮豐蓮廣播電台，頻率90.1兆
      赫》、《台北淡水河廣播公司，頻率89.7兆赫》、《澎湖
      西瀛之聲廣播電台，頻率90.5兆赫》、《高雄成功廣播電
      台，頻率1044千赫》、《彰化關懷廣播公司，頻率91.1兆
      赫》）等資料在卷可稽（參偵二卷第72～78頁，左營衛生
      所資料卷第17、63～64、73～77、232 、234 ～268 頁）
      ，及「分子醫學- 我要活下去」電台節目光碟、嘉義之音
      廣播電台、曾文溪廣播電台、鄉親電台、歡喜之聲電台時
      段合約書、「挑戰諾貝爾醫學獎」節目光碟寄出資料扣案
      可證。
   2.人證部分：
    證人即被害人陳金虎之子陳燈賢證稱：其父親因被檢查出
      肝癌末期只剩半年壽命，剛好聽見電台廣告稱郭醫生的基
      因療法可以治療癌症，其便抱著死馬當活馬醫的心態帶其
      父親前往「家田診所」就診等語（參本院三卷第124 ～12
      5 頁）。
    證人即被害人謝鴻源於警詢時證稱：其罹患口腔癌在高雄
      榮總接受治療時，某友人拿郭建廷醫生的名片並介紹其前
      往郭醫生診所治療癌症，其便前往「家田診所」等語（參
      警卷第112 頁）。
    證人即被害人鄭深益證稱：其罹患口腔癌後，有一天在公
      園運動時有位自稱「王行雄」之人向其介紹「家田診所」
      郭醫生治療癌症之醫術高明，其抱著姑且一試的心態前往
      「家田診所」就診（參本院三卷第140 、146 頁，警卷第
      118 頁）。
    證人即被害人吳世春之子吳夏衡證稱：其祖母吳林翠平時
      都有聽電台習慣因而得知郭建廷醫生可以治療大醫院無法
      治療之癌症、腦中風等重症，之後其父吳世春於97年9 月
      間中風在長庚醫院住院時，吳林翠竟私下前往「家田診所
      」找郭醫生拿中風的藥（參本院三卷第183 、187 頁，警
      卷第120 頁）。
    證人即被害人楊進吉之子楊朝民證稱：其父親罹患膽囊癌
      後，剛好父親友人因聽電台得知「家田診所」郭建廷醫生
      治療癌症非常有療效，其便帶同父親前往就診等語（參本
      院四卷第298 頁）。
    證人即被害人蔡義明證稱：其罹患口腔癌在醫院開刀後，
      剛好經友人介紹郭建廷醫生治療癌症很有效，於是便前往
      「家田診所」求診等語（參本院四卷第195 ～196 頁）
    證人即被害人林麗惠之子廖育騰證稱：其母親林麗惠去醫
      院檢查發現得乳癌後，經由菜市場小販介紹得知「家田診
      所」郭建廷醫生治療癌症有效果，其便帶母親前往「家田
      診所」就診（參本院四卷第285 ～286 頁）。
    證人即被害人吳承翰之父吳柏樟證稱：其子吳承翰因罹患
      淋巴惡性腫瘤前往長庚醫院開刀，數月後其遂經由朋友介
      紹前往「家田診所」看診（參本院三卷第225 頁）。
    證人即被害人郭印峰之妻陳麗玉證稱：其夫郭印峰因患有
      腦部惡性腫瘤在醫院開刀電療，剛好友人介紹「家田診所
      」郭建廷醫生治療癌症有其效果，其不願丈夫年紀輕輕就
      去世，就帶郭印峰前往「家田診所」就診等語（參本院三
      卷第255 頁）。
    被害人陳進良於警詢時證稱：其罹患肝癌在長庚醫院開刀
      接受化療期間，聽友人介紹說「家田診所」郭建廷醫生治
      療癌症有其療效，就前往「家田診所」就診（參警卷第17
      0 頁）。
    被害人林永章於警詢時證稱：其罹患肝癌在醫院接受化療
      期間，透過病友介紹稱「家田診所」郭建廷醫生曾治好其
      親友之癌症，便抱著姑且一試之想法前往「家田診所」就
      診（參警卷第175 頁）。
    被害人謝新助於警詢時證稱：其罹患胰臟癌在醫院接受化
      療期間，友人聽了電台節目向其介紹「家田診所」之郭建
      廷醫生治療癌症有其療效，便於98年7 月間前往「家田診
      所」就診等語（參警卷第181 頁）。
    證人即被害人楊月雲於本院審理時證稱：其罹患二期乳癌
      在醫院開刀、化療期間，透過病友介紹得知「家田診所」
      郭建廷醫生治療癌症有其療效，其當時因罹患癌症感到害
      怕，基於雙管齊下的心理就前往「家田診所」就診等語（
      參本院三卷第285 頁）。
    證人即被害人林榮玉證稱：其因喉嚨疼痛懷疑得到癌症而
      安排前往醫院檢查期間，其媳婦陳怡君聽從鄰居介紹得知
      「家田診所」郭建廷醫生治療癌症有其療效，就前往「家
      田診所」看診等語（參本院四卷第45～46頁）；證人即被
      害人林榮玉媳婦陳怡君證稱：其公公林榮玉因喉嚨痛疑似
      罹患上顎癌，在安排醫院檢查期間，其透過鄰居介紹得知
      「家田診所」郭醫生治療癌症有其療效，就帶林榮玉前往
      就診等語（參本院四卷第55頁）。
    證人即被害人孫嘉鴻於警詢時證稱：其因發現有腦部腫瘤
      而在醫院開刀治療期間，某日偶然路過「家田診所」發現
      其診所招牌寫有「改變基因治療疾病」等字，就前往看診
      等語（參警卷第221 頁）。
    證人即被害人謝天木於警詢時證稱：其罹患胃癌在醫院開
      刀治療期間，透過其他病患之介紹得知「家田診所」郭醫
      生治療癌症有其療效，遂前往家田診所就診等語（參警卷
      第227 ～228 頁）。
    證人即被害人田永松於本院審理時證稱：其因罹患大腸癌
      轉移肝癌後，某日聽電台節目宣稱「家田診所」郭建廷醫
      生治療癌症很厲害，因大多癌症病人多半很恐慌，都想治
      好癌症，就前往「家田診所」就診等語（參本院四卷第74
      ～75頁）。
   3.被告供述：
    被告郭建廷於警詢時供稱：「分子醫學- 我要活下去」、
      「挑戰諾貝爾醫學獎」等節目，係其治好之病患家屬陳阿
      琴製播，由其妻翁惠玲擔任該節目之主持人，翁惠玲都會
      向陳阿琴拿錢支付播出費用（參警卷第5 ～7 頁）。
    被告翁惠玲於警詢時陳稱：家田診所之病患有病患相互介
      紹，也有聽廣播電台而來的，「分子醫學- 我要活下去」
      、「挑戰諾貝爾醫學獎」等節目均由其主持訪問郭建廷醫
      生有關醫療新知識，並事先錄製而成，再寄給電台播出，
      因其節目很好，故電台都主動要求索取錄影帶播出等語（
      參警卷第16～17頁，本院七卷第139 ～140 頁）。
   4.小結：
      由上開物證、人證相互勾稽可知，被告郭建廷確有將載有
      上開頭銜、內容之名片、文宣，置於診所內提供予前往就
      診之病患觀覽取閱，並在其「家田診所」外懸掛前揭誇大
      不實內容之招牌1 塊，亦在中華一路與美術東路口之空地
      上懸掛上揭內容之廣告布條，復錄製「分子醫學- 我要活
      下去」、「挑戰諾貝爾醫學獎」等節目在附表五所示之全
      國各地廣播電臺播出，吸引民眾口耳相傳或聽信廣播內容
      而前往求診，並使得如附表三所示病患陳金虎及其家屬等
      人或經由他人介紹、或聽信前揭電台廣播節目所言、或經
      過上開地點看見前揭誇大不實內容之招牌、廣告布條，而
      分別前往「家田診所」就醫之事實已明，是此部分之事實
      ，亦可確認。
  (六)被告郭建廷確有以誇大上開「分子基因另類療法」等治療癌
    症之療效等方式，使上開病患或其家屬誤以為被告郭建廷真
    有治療癌症之專業知識及能力，且所購買者為治療癌症之高
    貴藥品，而交付昂貴醫藥費用購買其自杏輝藥品公司等藥廠
    所購入之健康食品或營養品之事實，茲分述如下：
   1.被告郭建廷確有以誇大上開「分子基因另類療法」等治療
     癌症之療效：
    依卷附標題為「台灣生物科技大聯盟- 相信科學、掌握健
      康」之文宣，載有「癌症、肝硬化、肝炎、氣喘患者，接
      受尖端療法治癒率達80％....台灣生物科技大聯盟總裁，
      郭建廷醫師所領導的醫療團隊近幾年來治癒的癌症、肝硬
      化、肝炎及氣喘患者已不勝枚舉。」等語（參左營衛生所
      資料卷第94頁反面），然被告郭建廷上開療法並未曾經人
      體試驗一節，已如前述，故在未經人體試驗之情況下，如
      何得知其治癒率可高達80％？足見被告郭建廷已有於文宣
      中誇大其治療癌症等重症機率高達80％之情狀。
    再者，被告郭建廷並無設立「臺灣生物科技大聯盟」此一
      名稱之人民團體或公司行號，亦無具備上開「分子基因另
      類療法」此等專長之專業研究「醫療團隊」，所使用之「
      分子基因另類療法」亦未曾經人體試驗等節，均如前述，
      則在無醫療研究團隊及無人體試驗佐證之情形下，又如何
      能證明被告郭建廷不存在之醫療團隊確有治癒癌症等重症
      病患之超高機率？足徵被告郭建廷確有誇大其所謂「分子
      基因另類療法」等治療癌症療效之情，至為炯明。
   2.被告郭建廷治療癌症等重症病患僅係以購自杏輝藥品公司
     等藥廠之健康食品予以治療：
    證人即生達化學藥廠法務專員謝欽洲於本院審理時證稱：
      其公司生產販售藥品、針劑、健康食品等產品，「家田診
      所」與其公司有業務往來，多半是向其公司訂購健康食品
      居多，但政府法令有規定健康食品不能宣稱療效，但服用
      確實對人體有益等語（參本院五卷第81～82頁）。
    證人即杏輝藥品公司副理吳秉樺於本院審理時證稱：其公
      司販售予「家田診所」的產品均為健康食品，包括茶多酚
      、納豆、維他命等健康食品，健康食品不會訴諸於治療癌
      症之療效，是做預防保養用等語（參本院五卷第90頁）。
    證人即景樺生技公司前業務靳春暉於本院審理時證稱：其
      先前所服務之景樺生技公司係以販售健康食品為主，「家
      田診所」確曾向景樺生技公司訂購過維他命等健康食品，
      但該公司所販售之健康食品只能作為營養補充，不會說可
      治療疾病等語（參本院五卷第99頁）。
    再佐以卷附衛生署98年7 月6 日函及高雄市政府衛生局96
      年6 月11日函所述，購自被告郭建廷「家田診所」之不知
      名錠劑、膠囊，經檢驗結果含有咖啡因、維生素等成分，
      無從判定是否係屬藥品，有上開函文附卷可憑（參偵一卷
      第49頁，左營區衛生所資料卷第91頁），足徵被告郭建廷
      確以購自上開藥廠、生技公司等內含咖啡因、維生素之健
      康食品治療前往其診所就診之病患無訛。
   3.附表三所示病患或其家屬均誤信被告郭建廷真有治療癌症
     之專業知識及能力，且所購買者為治療癌症之高貴藥品，
     而均陷於錯誤而交付如附表三所示金錢購買高價昂貴之健
     康食品等事實之證據如下：
    證人陳燈賢於本院審理時證稱：其當時是抱著死馬當活馬
      醫的心態帶其父親陳金虎前往「家田診所」就診時，郭建
      廷醫生問完診後，就表示其有辦法，只要服用其開立的藥
      就會好，並提出醫學報導為據，但藥費1 天要2,000 元，
      其拿了10天份共2 萬元的藥回家囑其父親好好服用，其係
      因為相信郭醫生有辦法治好癌症所以才買藥回家試用，因
      為郭醫生稱該藥品針對癌症有效，至於有效無效其並不清
      楚，假如知道郭醫生開的藥是保健食品，其當時會考慮後
      才決定購買等語（參本院三卷第127 ～130 、136 頁）。
    證人即陳金虎之女陳昱伶證稱：其父親得知罹患肝癌後，
      某日聽信電台廣告稱郭建廷醫生治療癌症療效很好，就病
      急亂投醫與胞兄陳燈賢一起前往「家田診所」就診，當天
      其父親除施打1,000 元之針劑外，尚購買10天份共2 萬元
      之藥服用，其當天晚上回家時發現父親悶悶不樂，詢問後
      才知道父親當天前往「家田診所」就診並購買昂貴藥物之
      事，其認為郭醫生開立的藥都是普通的藥物就打電話詢問
      郭醫生藥物名稱，但郭醫生不願告訴其處方為何，於是就
      將藥品送衛生局檢驗，才知道郭醫生開立的藥只含維他命
      、咖啡因等成分等語（參本院三卷第147 ～149 頁）。
    證人即被害人謝鴻源於警詢時證稱：其前往「家田診所」
      就診時，郭建廷醫生只有告訴其只要服用開立之藥物就會
      對病情有幫助，但沒有提到何種療法或療法之名稱，也沒
      有開立處方簽，故其對藥物名稱、成分均不知悉，藥價1
      日約1,700 ～1,800 元等語（參警卷第112 ～113 頁）。
    證人即被害人鄭深益於本院審理時證稱：其罹患口腔癌後
      ，抱著姑且一試的心態前往「家田診所」就診，在診所內
      將病情告知郭建廷醫生後，郭醫生有告訴其只要服用藥物
      就可以治療，但是要自費沒有健保，自費藥物每天1,300
      元，其認為費用太貴便不想讓郭醫生看診，事後其前往衛
      生所詢問才聽說該診所騙很多人，其便不敢再前往該診所
      看病，其只有花費200 元之掛號費而已等語（參本院三卷
      第140 ～142 頁，警卷第118 頁），並提供陳情書、藥袋
      、醫藥收據等為佐證（見左營區公所資料卷第109 頁）。
    證人吳夏衡於本院審理時證稱：其祖母吳林翠竟私下前往
      「家田診所」向郭建廷醫生購買中風之藥物，共花費25,0
      00元，並拿給其父親吳世春服用，其認為郭醫生沒看診居
      然可以開立中風的藥物給其父親服用，就打電話詢問，但
      郭醫生只是一直宣稱所開立的藥可以治中風，倘若其知悉
      郭醫生所開立的只是咖啡因等保健食品，當然不會以25,0
      00元之價格購買等語（本院三卷第183 ～186 頁，警卷第
      120 頁），並提供藥袋、檢舉信函為佐證（警卷第121 ～
      124 頁）。
    證人即楊進吉之子楊朝民於本院審理時證稱：其帶父親楊
      進吉前往「家田診所」就診時，郭建廷醫生只有詢問其父
      親之病症，沒有對其父親做任何檢查，並表示只要依所搭
      配藥方服用就可以改善並治癒癌症，其有詢問郭醫生藥物
      用途及療效，但郭醫生沒有回答，只說這是郭醫生自己發
      明的「分子基因另類療法」，需要購買10天份的藥及注射
      1 次抗自由基，後來經詢問護士才知道一天藥價是2,500
      元，注射抗自由基是1 次800 元，其當天因錢帶不夠所以
      只買4 天份藥量並注射1 次抗自由基，共花費10,800元，
      沒想到回家後其父親服用郭醫生開立的藥物後竟產生不適
      之情況，其才又回去要求退費，就診過程中郭醫生都沒有
      告知所開立的藥物為何，但假使郭醫生明確告知所開立的
      是保健食品，其還是會購買，因為抱著一絲希望，看能不
      能延長壽命等語（參本院三卷第298 ～303 頁，警卷第12
      6 頁）。
    被害人蔡義明於本院審理時證稱：其前往「家田診所」求
      診時，郭建廷醫生只有看看其口腔，沒有做任何檢查，就
      向其表示係用「基因療法」之治療方式開立藥方服用，但
      一天藥價是1,750 元，其拿了2 年後發現癌細胞沒有了，
      有要求郭醫生將藥價調降為為一天1,200 元，總共花費約
      100 萬元，其認為癌症治好的原因跟醫院開刀以及郭醫生
      的藥都有關，但郭醫生有表示所開立的都是藥品等語（參
      本院四卷第192 ～195 頁）。
    證人即被害人林麗惠之子廖育騰於本院審理時證稱：其帶
      母親林麗惠前往「家田診所」就診時，郭建廷醫生有提及
      係用「基因療法」、「抗自由基療法」治療其母親，但沒
      有對其母親做任何檢驗，只有開立藥方給其母親服用，藥
      價1 天是2,500 元，總共花費多少其沒有計算，但沒有警
      詢所講70萬這麼多，其不清楚郭醫生開立何種藥物，但其
      相信郭醫生的專業，即使郭醫生告訴其所開立的是健康食
      品，其也願意購買等語（參本院四卷第286 ～288 、296
      頁）。
    證人即被害人吳承翰之父吳柏樟於本院審理時證稱：其帶
      吳承翰前往「家田診所」看診時，郭建廷醫生有向其介紹
      是用「基因療法」治療吳承翰，治療方法就是開藥吃及注
      射，藥費一開始1 天2,000 元，總共花費約100 萬元，吳
      承翰吃郭醫生開立的藥物後相隔半年去義大醫院檢查就發
      現腫瘤已經變成良性，過一陣子吳承翰就沒再吃郭醫生的
      藥物，郭醫生看診沒有對吳承翰做任何檢驗，也沒有說開
      立的是健康食品或藥品，其相信郭醫生的專業，也不希望
      吳承翰這麼小就作化療，才想說吃郭醫生開立的藥等語（
      參本院三卷第225 ～234 頁）。
    證人即被害人吳承翰於本院審理時證稱：其大約在96年間
      某日被父親吳柏樟帶往「家田診所」就診，郭建廷醫生看
      診時有告訴其係用「基因療法」等方式治療其腫瘤，只要
      吃藥就可以改善，所以在這之後其父親每個月好幾萬元向
      「家田診所」購買藥品，總計花了約100 萬元，後來其前
      往義大醫院開刀後過一陣子看病情沒有什麼變化就停止去
      「家田診所」就診拿藥，郭醫生診斷時並沒有做任何機器
      檢驗，也沒有說所開立的是天然食品，其並不認為吃「家
      田診所」的藥品使其病況獲得痊癒，因為後來還是去醫院
      開了刀等語（參本院三卷第241 ～245 頁）。
    證人即郭印峰之妻陳麗玉於本院審理時證稱：其不願丈夫
      郭印峰年紀輕輕就罹癌去世，就帶丈夫前往「家田診所」
      就診，看診時郭醫生只有摸郭印峰的扁桃腺沒有做任何檢
      驗，就向其宣稱可以用「基因療法」之藥物治癒郭印峰之
      腫瘤並改善體質，但一天藥費是2,800 元，且10天要打1
      次營養針，之後其就獨自前往「家田診所」拿藥將近1 年
      左右，總共花費60餘萬元之藥費，剛開始郭印峰的病況有
      一度變好，但其不知道是因電療還是吃郭醫生開立藥物的
      關係，但沒想到之後郭印峰不但沒有被改善體質，病況還
      惡化死亡，其認為遭郭醫生所騙，且其事後曾經在報紙看
      到郭醫生所開立之藥物只是維他命等物，但其質問郭醫生
      時，郭醫生卻打死不認，郭印峰至死前都後悔背債且花了
      這麼多錢去購買郭醫生的藥物等語（參本院三卷第255 ～
      261 頁）。
    被害人陳進良於警詢時證稱：其前往「家田診所」就診時
      ，郭建廷醫生只有為其抽血檢查，但沒有說以何種方式治
      療，只說係以開立藥物之方式治療其癌症，且郭醫生也沒
      有說開立的是健康食品或藥品，其總共於98年4 月10日、
      17日各前往「家田診所」拿藥，一次拿5 天，1 天藥費3,
      800 元，共花費38,000元，其後來認為郭醫生的藥物對其
      病情沒有幫助，於是就沒有再回診等語（參警卷第170 ～
      171 頁）。
    被害人林永章於警詢時證稱：其於98年4 月間抱著姑且一
      試之想法前往「家田診所」就診，過程中郭建廷醫生有表
      示是用「基因療法」、「幹細胞療法」治療其肝癌，並用
      電腦簡報介紹治療癌症之理論，但郭醫生只以開立藥方之
      方式治療其癌症，藥價1 天是2,500 ～2,700 元，其每次
      看診的醫療費用約2 萬5 千元，後來回醫院追蹤診療時發
      現癌細胞指數竟越來越高，才發現郭醫生的治療沒有效果
      ，便不再回診，總計其於98年4 月至6 月間在「家田診所
      」共花費約25萬元等語（參警卷第175 ～176 頁）。
    被害人謝新助於警詢時證稱：其係於98年7 月間前往「家
      田診所」就診，過程中郭建廷醫生有表示是用「基因療法
      」、「癌症的四度空間補充療法」治療其胰臟癌，但郭醫
      生只以開立藥方及施打白蛋白之方式治療其癌症，藥價1
      天是2,500 元，1 次要拿10天份，其自98年7 月起迄今共
      拿了5 次藥，總計花費12萬5 千元等語（參警卷第181 ～
      182 頁）。
    證人即被害人楊月雲於本院審理時證稱：其因罹患癌症感
      到害怕，基於雙管齊下的心理就前往「家田診所」就診，
      郭建廷醫生看診時並沒有做任何診療，只有開立藥品讓其
      服用而已，並向其宣稱這是用「基因療法」改善體質來治
      療癌症，且郭醫生也沒有說開立的是健康食品或藥品，其
      服用後感覺平平，但也沒任何副作用，究竟是西醫或是郭
      醫生治好其癌症其不清楚，其自94年起至96年止總共在郭
      醫生處花費約70萬元，警詢中所述100 萬元只是大概並非
      確實的數據等語（參本院三卷第285 ～292 頁，警卷第19
      7 ～198 頁）。
    證人即被害人林榮玉於本院審理時證稱：媳婦陳怡君帶其
      前往「家田診所」看診，事隔已久郭醫生診療時說什麼其
      已不記得，只說是吃保養的，其心想能治療好最重要就購
      買藥品回家服用，之後其前往醫院開完刀後，又到「家田
      診所」回診1 次，之後就由其媳婦前往「家田診所」拿藥
      回來服用而已，其並沒有實際去看診等語（參本院四卷第
      42 ～49 頁）。
    證人即被害人林榮玉之媳婦陳怡君於本院審理時證稱：其
      帶公公林榮玉前往就診，郭醫生只看林榮玉之口腔後就稱
      林榮玉口腔可能有癌細胞，建議服用其所開立之藥物活化
      細胞長成，並消滅壞的癌細胞，並稱其所使用之療法為「
      分子療法」、「幹細胞療法」，之後去醫院檢查確定是上
      顎癌而開刀切除後，因擔心林榮玉之癌症又再度擴散復發
      ，就繼續回「家田診所」拿藥，其前前後後在「家田診所
      」花費約100 萬元以上，其認為郭醫生開立的如果只是普
      通之保健食品，不該向其誇大當成對癌症有療效之藥物，
      這些醫藥費花的很不值得，假如知道是保健食品絕對不願
      意花100 萬元去購買等語（參本院四卷第55～60頁）。
    證人即被害人孫嘉鴻於警詢時證稱：其偶然路過「家田診
      所」發現其診所招牌寫有「改變基因治療疾病」等語，就
      前往看診，就診時郭建廷醫生並沒有說係以何種方式治療
      ，只是拿一張宣傳品告知係以該文宣上之治療方式治療，
      治療方式是開藥以及注射白蛋白，其一共前往該診所就診
      2 次，共花費3 萬8 千元，嗣後因注射「家田診所」之白
      蛋白導致其腸沾黏後，就沒有再回去看診等語（參警卷第
      221 ～222 頁）。
    證人即被害人謝天木於警詢時證稱：其於98年3 月間前往
      「家田診所」就診時，郭建廷醫生有告知係以「基因療法
      」治療其癌症，並宣稱只要服用開立之藥物就可以控制癌
      症，但藥品的費用1 天是2,600 元，1 次要拿10天份，其
      自98年3 月起至5 月止總共在「家田診所」花費約16萬元
      ，但其認為郭醫生開立的藥物無特別之處也過於昂貴，且
      郭醫生也沒有告知開立之藥品成分，只稱係自美國進口，
      更沒說是食品還是藥品，依一般病患認知，醫生診療後開
      立的當然是藥品等語（參警卷第227 ～230 頁）。
    證人即被害人田永松於本院審理時證稱：其罹患大腸癌轉
      移肝癌後，因大多癌症病人多半很恐慌，都想治好癌症，
      就前往「家田診所」就診，看診時郭建廷醫生有告知係用
      「基因療法」治療其癌症，治療方式是開立藥物服用，藥
      費1 天2500元，其前後總共去「家田診所」就診3 次，花
      費共75,000元，但因其認為郭醫生開立的藥物對癌症數據
      沒有幫助且過於昂貴，就沒有繼續前往看診，且郭醫生從
      未說明其所開立之藥物成分，也沒有說是食品還是藥品等
      語（參本院四卷第73～77、81頁，警卷第236 ～238 頁）
      。
    綜上證人所述情節可知：
      (1)附表三所示病患及其家屬前往「家田診所」就診時，被
        告郭建廷多半僅以問診、觀看病患所攜報告或抽血檢驗
        等精簡方式予以看診，並未就病患本身情狀予以詳細檢
        驗即概稱可以「基因療法」、「幹細胞療法」等方法治
        癒病患之癌症或重症，參之病患求診之病情包羅萬象，
        且罹患癌症之部位、期別均各有異，然被告郭建廷卻來
        者不拒，並一概以開立前揭自杏輝藥品公司等藥廠購入
        之健康食品治療前來求診者之病症，甚至於病患未實際
        到場接受看診時（如吳世春、郭印峰），被告郭建廷猶
        能無視於人體罹病之瞬息萬變情況，而繼續開立處方予
        病患家屬攜回服用，可徵被告郭建廷對前揭病患個人病
        況變化毫不在意，均單以開立健康食品之方式予以治療
        ，且上開治療方式不僅無任何醫學實證，亦未曾經人體
        試驗，足證被告郭建廷自有誇大上開「分子基因另類療
        法」等治療癌症之療效而以此詐術誆騙病患之舉。
      (2)再者，依一般社會常情及病患立場，前往診所、醫院取
        得之膠囊、錠劑等物，理所當然會認為係取得藥品而非
        健康食品，然依上開證人所述，竟無人知悉被告郭建廷
        所開立僅係健康食品而非治療癌症之標靶藥物，可見被
        告郭建廷確有刻意隱匿之嫌，目的即在於使人誤以為自
        該診所看診後所購買者，必為治療癌症之高價昂貴藥品
        ，方同意支付高額之費用自費購買，此觀之證人陳燈賢
        證稱：假如知道郭醫生開的藥是保健食品，其當時會考
        慮後才決定購買等語；證人吳夏衡證稱：倘若其知悉郭
        醫生所開立的只是咖啡因等保健食品，當然不會以2 萬
        5 千元之價格購買等語；證人蔡義明證稱：郭醫生有表
        示所開立的都是藥品等語；證人吳柏樟證稱：郭醫生沒
        有說開立的是健康食品或藥品，但其相信郭醫生的專業
        ，才想說吃郭醫生開立的藥等語；證人陳進良證稱：郭
        醫生只有說開立藥物幫其治療癌症，但沒有說開立的是
        健康食品或藥品等語；證人楊月雲證稱：郭醫生也沒有
        說開立的是健康食品或藥品等語；證人陳怡君證稱：其
        認為郭醫生開立的如果只是普通之保健食品，不該向其
        誇大當成對癌症有療效之藥物，這些醫藥費花的很不值
        得，假如知道是保健食品絕對不願意花100 萬元去購買
        等語；證人謝天木證稱：郭醫生宣稱只要服用開立之藥
        物就可以控制癌症，沒有告知開立之藥品成分，只稱係
        自美國進口，更沒說是食品還是藥品，依一般病患認知
        ，醫生診療後開立的當然是藥品等語；證人田永松證稱
        ：郭醫生從未說明所開立之藥物成分為何，也沒有說明
        是食品還是藥品等語可明；從而，被告郭建廷刻意隱匿
        所開立之處方僅為健康食品之舉動，自可推知其目的當
        為使病患誤認為其所開立乃治療癌症之高價藥物等情，
        已至為顯明。
      (3)況觀之附表三所示被害人陳金虎等人，均係罹患癌症或
        其他重症之病患，其等渴望獲得有效治癒癌症之迫切心
        情可想而知，故一旦得悉醫療人員保證可治癒其癌症或
        重症，則多半抱持一線生機之希望前往就診，本件被告
        郭建廷誆以服用其所開立之藥方即可治癒或改善癌症等
        重症之情，已據上開證人等均證述明白，甚至證人楊朝
        民證稱：即使郭醫生明確告知所開立的是保健食品，其
        還是會購買，因為抱著一絲希望，看能不能延長壽命等
        語；證人廖育騰證稱：其相信郭醫生的專業，即使郭醫
        生告知所開立的是健康食品，其也願意購買等語；足徵
        被告郭建廷確有利用重大、絕症病患為求一線生機之迫
        切心情，詐取附表三所示被害人給付鉅額金錢以購買治
        療癌症、其他重症之藥物（實際僅係健康食品），其主
        觀上自有不法所有意圖，而向附表三所示被害人等詐取
        財物之犯意亦屬明確。
      (4)另佐以被告郭建廷開立予病患之處方，均係以最少10日
        為一週期，且一日之藥費多半在2,000 元以上，如換算
        為一月之藥費，則高達6 萬元以上之譜，此實已超出一
        般正常家庭所能負擔之金額，且觀之被害人謝鴻源、蔡
        義明、林麗惠、吳承翰、郭印峰、楊月雲、林榮玉、謝
        天木等人，前往「家田診所」拿藥之期間多達數月甚至
        數年之久，花費上百萬元者多有人在，此舉無異於將病
        患之重症治癒與否，繫於個人財力是否雄厚為定，與被
        告郭建廷之高明醫術無涉；再參之上開被害人於接受被
        告郭建廷診療期間，仍有同時前往醫院開刀接受治療等
        情，且被害人謝鴻源服用數年藥物後，現已無法言語，
        且無體力書寫文字，有本院審判筆錄在卷可查（參本院
        三卷第137 頁），而被害人郭印峰更於服用被告郭建廷
        之藥物數月後，猶於99年5 月30日死亡，有個人基本資
        料查詢在卷可考，足徵被害人之癌症或其他重症是否治
        癒，與被告郭建廷之醫療行為並無必然關聯，此自與被
        告郭建廷所稱有極高機率可治癒癌症等重症病患等語有
        異，更適足反證被告郭建廷乃以上開治療方式須長時間
        服用其所開立藥物始見其效等方式，拖延並逃避家屬之
        質疑之情，至為灼然。從而，被告郭建廷確有以誇大上
        開「分子基因另類療法」等治療癌症之療效等詐術，誆
        騙病患高價購買其所開立之健康食品等事實，已可認定
        。
  (七)附表三所示被害人及其家屬因被告郭建廷上開詐術而均陷於
    錯誤，分別接續交付附表三所示金額之醫藥費用，並由郭建
    廷、翁惠玲本身或利用不知情之孫楨穗、許美娟、張秀鑾交
    付前揭高貴藥物（實際上是健康食品）並向上開被害人及其
    家屬說明其服用方式及收費：
    1.證人即「家田診所」早班護理行政人員許美娟於偵查中證
      稱：其在「家田診所」負責掛號、跟診等行政業務，其與
      藥師孫楨穗、晚班之張秀鑾就病患自費部分，都會依據病
      歷上所寫代號，去核對藥罐上黏貼之編號，數完顆粒後再
      交給病患，吃法則由翁惠玲指示，其再以手寫標籤紙黏貼
      於藥袋上，至於自費之藥罐則是翁惠玲從樓上拿下來的，
      編號應該也是翁惠玲編的等語（參偵一卷第87～90頁）；
      證人即「家田診所」晚班護理行政人員張秀鑾於本院審理
      時證稱：其係「家田診所」晚班行政人員，負責環境清潔
      、接聽電話及文書工作，自費藥物部分由郭建廷自己處理
      ，但郭建廷會在病患病歷上開立「1+2...」等編號之處方
      ，由其與許美娟、孫楨穗3 人輪流打給翁惠玲，請翁惠玲
      從樓上拿自費藥物下來給郭建廷核算藥物數量，郭建廷再
      叫其確認藥物數量，由郭建廷拿給病患並告知服用方式，
      （見本院五卷第141 頁，警卷第91～97頁）。
    2.且附表三所示被害人及其家屬亦分別於警詢、本院審理時
      證稱：
    證人陳燈賢於本院審理時證稱：其不清楚自費藥物是否是
      藥師孫楨穗所調配，只知道是診所給的等語（參本院三卷
      第128 頁）。
    證人謝鴻源於警詢時證稱：藥物是由櫃臺小姐包裝好交付
      ，沒有告訴其應如何服用，只有在藥袋上說明服用方式，
      等語（參警卷第114 頁）。
    證人蔡義明於本院審理時證稱：是翁惠玲自2 樓把藥包好
      拿下來，翁惠玲出國不在才由護士（孫楨穗、許美娟）包
      藥等語（參本院四卷第203 頁，警卷第133 頁）
    證人廖育騰於本院審理時證稱：孫楨穗、許美娟、張秀鑾
      都是診所的護士，告知如何服用自用藥物及收費（參本院
      四卷第295 頁，警卷第143 頁）。
    證人吳承翰於本院審理時證稱：其拿藥時，護士張秀鑾會
      打電話到樓上，之後翁惠玲就會下樓將交付自費藥物並說
      明如何服用（參本院三卷第249 頁，警卷第154 頁）。
    證人陳麗玉於本院審理時證稱：拿藥時通常是翁惠玲自2
      樓把藥拿下來，再交由護士（孫楨穗、許美娟、張秀鑾）
      包裝（參本院三卷第255 頁，警卷第163 頁）。
    證人陳進良於警詢時證稱：求診時都是由郭建廷拿藥給護
      士孫楨穗包裝等語（參警卷第171 頁反面）。
    證人林永章於警詢時證稱：拿藥時，是由孫楨穗、張秀鑾
      包裝並交付藥物等語（參警卷第176 頁反面）。
    證人謝新助於警詢時證稱：拿藥時，是由護士許美娟、張
      秀鑾交付藥物，但護士有說藥是翁惠玲在樓上就已經包裝
      好了等語（參警卷第182 頁反面）。
    證人楊月雲於本院審理時證稱：拿藥時通常是翁惠玲自2
      樓把藥拿下來，再交由護士張秀鑾包裝，有時候則由翁惠
      玲直接交付藥品等語（參本院三卷第293 頁）。
    證人田永松於本院審理時證稱：拿藥時通常是翁惠玲自2
      樓把藥拿下來，再交由護士張秀鑾包裝等語（參本院四卷
      第81頁，警卷第237 頁反面）。
    3.綜上證人所述可知，「家田診所」之自費藥物（實際上是
      健康食品）係放置於診所樓上，由被告翁惠玲保管並編號
      ，倘遇有病患及其家屬欲購買自費藥物時，則由被告翁惠
      玲將自費藥物自樓上取下，再由被告郭建廷、翁惠玲本身
      或利用不知情之孫楨穗、許美娟、張秀鑾包裝及交付藥物
      ，及向上開被害人及其家屬說明其服用方式及收費等情已
      明，是此部分之事實，亦臻明確。
  (八)附表三所示各該被害人遭詐騙金額之認定如下：
    1.被害人陳金虎部分：證人陳燈賢於本院審理時證稱：藥費
      1 天2,000 元，其拿了10天份共2 萬元的藥等語；證人陳
      昱伶於本院審理時證稱：當天其父親購買10天份共2 萬元
      之藥服用等語；從而，被害人陳金虎遭詐騙之金額應可認
      定為2 萬元。
    2.被害人謝鴻源部分：證人謝鴻源於警詢時證稱：藥費一天
      是1,700 ～1,800 元，其1 次都購買10天花費約17,000～
      18,000元，其自94年起至97年止共拿了約2 年的藥，花了
      約上百萬元等語；且謝鴻源之病歷亦記載謝鴻源確於94年
      5 月18日至97年3 月30日陸續前往「家田診所」看診（參
      偵二卷第59～68頁），從而，如以每10日花費17,000元之
      藥費來計算，證人謝鴻源證稱2 年間花費上百萬元，尚非
      虛妄，本於「罪疑唯輕」之認定，應從輕認定被害人謝鴻
      源遭詐騙之金額為100 萬元。
    3.被害人鄭深益部分：證人鄭深益於本院審理時證稱：因被
      告郭建廷所稱之自費藥物每天需1,300 元藥費，其認為費
      用太貴便不想讓郭醫生看診，只有花費200 元之掛號費等
      語，從而，被害人鄭深益並未花費購買藥物，且掛號費乃
      請被告郭建廷看診事先所需繳交之費用，尚難認係被告郭
      建廷詐欺之所得，故此部分被告郭建廷並無財物所得，充
      其量僅成立詐欺未遂。
    4.被害人吳林翠部分：證人吳夏衡於本院審理時證稱：其祖
      母吳林翠私下前往「家田診所」向郭醫生購買其父吳世春
      中風治療之藥物，共花費25,000元等語，並有藥袋、檢舉
      信函為證（警卷第121 ～124 頁），從而，被害人吳林翠
      遭詐騙之金額應可認定為25,000元。
    5.被害人楊進吉部分：證人楊朝民於本院審理時證稱：一天
      藥價是2,500 元，其當天因錢帶不夠所以只買4 天份藥量
      並注射1 次抗自由基，共花費10,800元等語，從而，被害
      人楊進吉遭詐騙之金額應可認定為10,800元。
    6.被害人蔡義明部分：被害人蔡義明於本院審理時證稱：一
      天藥價是1,750 元，其拿了2 年後發現癌細胞沒有了，有
      要求郭醫生將藥價調降為為一天1,200 元，總共花費約10
      0 萬元等語，且蔡義明之病歷亦記載蔡義明確於94年5 月
      17日至98年7 月31日陸續前往「家田診所」看診（參警卷
      第136 ～141 頁），從而，如以每日花費1,750 元之藥費
      來計算，被告謝鴻源證稱上開就診期間共花費約100 萬元
      ，尚非虛妄，本於「罪疑唯輕」之認定，應從輕認定被害
      人蔡義明遭詐騙之金額為100 萬元。
    7.被害人林麗惠部分：證人廖育騰於本院審理時證稱：藥價
      1 天是2,500 元，總共花費多少其沒有計算，但沒有警詢
      所講70萬這麼多等語；審酌林麗惠之病歷記載係於97年12
      月5 日至98年8 月4 日間前往「家田診所」看診（參警卷
      第147 ～152 頁），如以每日2,500 元計算，此8 個月間
      之藥費確未達70萬元之多，今被告郭建廷於本院審理時既
      供稱：林麗惠之藥費約40萬元，尚積欠10萬元之藥費等語
      （參本院四卷第296 頁），從而，本於「罪疑唯輕」之認
      定，應從輕認定被害人林麗惠遭詐騙之金額為30萬元（因
      積欠10萬元，故僅交付30萬元之藥費）。
    8.被害人吳承翰、吳柏樟部分：證人吳柏樟於本院審理時證
      稱：藥費一開始1 天2,000 元，總共花費約100 萬元等語
      ；且吳承翰之病歷亦記載吳承翰確於96年5 月12日至98年
      1 月9 日陸續前往「家田診所」看診（參警卷第157 ～16
      1 頁），從而，如以每日花費2,000 元之藥費來計算，證
      人吳柏樟證稱上開就診期間共花費約100 萬元，尚非浮誇
      ，本於「罪疑唯輕」之認定，應從輕認定被害人吳柏樟、
      吳承翰遭詐騙之金額為100 萬元。
    9.被害人郭印峰部分：證人陳麗玉於本院審理時證稱：一天
      藥費是2,800 元，且10天要打1 次營養針，之後其就獨自
      前往「家田診所」拿藥將近1 年左右，總共花費60餘萬元
      等語；且郭印峰之病歷亦記載郭印峰確於95年10月2 日至
      96年7 月25日陸續前往「家田診所」看診（參警卷第167
      ～169 頁），從而，如以每日花費2,800 元之藥費來計算
      ，證人陳麗玉證稱上開就診期間共花費約60萬元，尚與事
      實相近，本於「罪疑唯輕」之認定，應從輕認定被害人郭
      印峰、陳麗玉遭詐騙之金額為60萬元。
    10.被害人陳進良部分：證人陳進良於警詢時證稱：其總共於
      98年4 月10日、17日各前往「家田診所」拿藥，一次拿5
      天，1 天藥費3,800 元，共花費38,000元等語，並有「家
      田診所」陳進良病歷在卷可佐（警卷第174 頁反面），從
      而，被害人陳進良遭詐騙之金額應可認定為38,000元。
    11.被害人林永章部分：證人林永章於警詢時證稱：藥價1 天
      是2,500 ～2,700 元，每次要拿10天份的藥，花費約2 萬
      5 千元，總計其於98年4 月至6 月間在「家田診所」共花
      費約25萬元等語；然依林永章「家田診所」病歷記載（警
      卷第179 ～180 頁），林永章係於98年4 月7 日至98年6
      月2 日前往「家田診所」就診，總計日數至多僅能認係66
      日（計算式：23日【4 月】＋31日【5 月】＋12日【6 月
      ，因6 月2 日拿10天份的藥】＝66日），從而，以最輕1
      日藥費2,500 元予以計算，林永章支付之藥費金額應為
      165,000 元（計算式：2500×66＝165000），非如林永章
      所述25萬元之多，從而，被害人林永章遭詐騙之金額應認
      定為165,000 元。
    12.被害人謝新助部分：證人謝新助於警詢時證稱：藥價1 天
      是2,500 元，1 次要拿10天份，其自98年7 月起迄今共拿
      了5 次藥，總計花費125,000 元等語，然依謝新助「家田
      診所」病歷記載（警卷第187 頁），謝新助係於98年7 月
      7 日至98年8 月3 日前往「家田診所」就診，總計日數至
      多僅能認係27日（計算式：24日【7 月】＋13日【8 月，
      因8 月3 日拿10天份的藥】＝27日），從而，以1 日藥費
      2,500 元予以計算，謝新助支付之藥費金額應為92,500元
      （計算式：2500×27＝92,500），非如謝新助所述125,00
      0 元之多，從而，被害人謝新助遭詐騙之金額應認定為92
      ,500元。
    13.被害人楊月雲部分：證人楊月雲於本院審理時證稱：1 天
      藥費1,800 元，1 次要拿10天，其自94年起至96年止總共
      在郭醫生處花費約70萬元，警詢中所述100 萬元只是大概
      並非確實的數據等語，且楊月雲之病歷亦記載楊月雲確於
      94年8 月1 日至97年6 月9 日陸續前往「家田診所」看診
      （參警卷第202 ～206 頁），從而，如以每日花費1,800
      元之藥費來計算，證人楊月雲證稱上開就診期間共花費約
      70萬元，尚稱合理，本於「罪疑唯輕」之認定，應從輕認
      定證人楊月雲遭詐騙之金額為70萬元。
    14.被害人林榮玉部分：證人陳怡君於本院審理時證稱：1 次
      拿10天，藥費自2 萬多元到9 千元都有，其前前後後在「
      家田診所」花費約100 萬元以上等語；且林榮玉之病歷亦
      記載林榮玉確於94年5 月10日至98年8 月3 日陸續前往「
      家田診所」看診（參警卷第212 ～220 頁），從而，即便
      以最輕每10日花費9,000 元之藥費來計算，證人陳怡君證
      稱上開就診之4 年期間共花費約100 萬元，尚稱合理，本
      於「罪疑唯輕」之認定，應從輕認定被害人林榮玉遭詐騙
      之金額為100 萬元。
    15.被害人孫嘉鴻部分：證人孫嘉鴻於警詢時證稱：其一共前
      往「家田診所」就診2 次，共花費38,000元等語，並有「
      家田診所」孫嘉鴻於98年2 月19日、98年2 月26日就診之
      病歷在卷可佐（警卷第226 頁），從而，被害人陳進良遭
      詐騙之金額應可認定為38,000元。
    16.被害人謝天木部分：證人謝天木於警詢時證稱：藥品的費
      用1 天是2,600 元，1 次要拿10天份，其自98年3 月起至
      5 月止總共在「家田診所」花費約16萬元等語；然依謝天
      木「家田診所」病歷記載（警卷第234 、235 頁），謝天
      木係於98年3 月13日至98年5 月2 日前往「家田診所」就
      診，總計日數至多僅能認係60日（計算式：18日【3 月】
      ＋30日【4 月】＋12日【5 月，因5 月2 日拿10天份的藥
      】＝60日），從而，以1 日藥費2,600 元予以計算，謝天
      木支付之藥費金額應為156,000 元（計算式：2600×60＝
      156,000 ），則謝天木所述之16萬元，應為約略之數而已
      從而，被害人謝天木遭詐騙之金額應認定為156,000 元。
    17.被害人田永松部分：證人田永松於本院審理時證稱：藥費
      1 天2500元，其前後總共去「家田診所」就診3 次，花費
      共75,000元等語，並有「家田診所」田永松於97年2 月12
      日、97年2 月14日、97年2 月25日就診之病歷在卷可佐（
      警卷第240 ～241 頁），從而，被害人田永松遭詐騙之金
      額應可認定為75,000元。
  (九)本院認定被告郭建廷之辯解不可採信之理由：
    被告郭建廷固辯稱：其所發明之「分子基因另類療法」等
      治療方法確實治癒很多大醫院無法醫治的癌症或重症病患
      ，此部分已經有很多已治癒之病患出庭作證屬實，其沒有
      詐騙病患，也沒有以此斂財或作為生財工具，起訴書所列
      舉之被害人有些僅接受短期治療，根本無法看出效果，不
      能因為這些人證稱其治療無效就認為其有詐欺行為云云。
      並請求傳喚其治癒之病患鄭勝恩、陳乃根、康文祥、鍾林
      群昭、陳文芳到庭作證。前揭鄭勝恩等證人證述之內容分
      別如下：
      (1)證人陳乃根於本院審理時證稱：其因罹患肝癌在高醫做
        電療並不順利，就想以郭建廷醫生之治療方式作為輔助
        ，希望雙管齊下可以治療好其癌症，剛開始吃郭醫生的
        藥腫瘤有變小一點，後來郭醫生停業後又開業，其又再
        度前往購買郭醫生的藥，但這次覺得藥效沒之前好，因
        為癌指數有上升，故其就停止服用，畢竟藥費負擔也重
        了點，且其主要還是吃高醫的藥，但其不清楚郭醫生開
        立的是藥品還是健康食品等語（參本院五卷第205 ～21
        0 頁）。
      (2)證人康文祥於本院審理時證稱：其罹患肝癌後，因在長
        庚、榮總化療、栓塞都治不好，剛好有人介紹「家田診
        所」治療肝癌不錯，就抱著姑且一試的心態前往求診，
        其服用郭建廷藥物6 個月後，腫瘤確實有變小，但因費
        用太貴，所以之後都改吃中藥，後來原有癌細胞雖然沒
        有了，但卻從別處長出來，其又前往醫院栓塞，現在去
        醫院檢查已經沒有異樣，其認為服用郭醫生的藥物有效
        等語（參本院五卷第215 ～218 頁）。
      (3)證人鍾林群昭於本院審理時證稱：其肝臟疑似有惡性腫
        瘤，經由他人介紹就前往「家田診所」就診，並服用郭
        建廷醫生開立的藥方，之後去醫院檢查結果發現確實是
        肝癌，就在醫院作栓塞，並持續服用郭醫生的藥物，迄
        今其癌症均未曾復發過，故其認為郭醫生的治療是有效
        的等語（參本院五卷第224 ～225 頁）。
      (4)證人即被告翁惠玲之胞兄陳文芳於本院審理時證稱：其
        發現自己疑似罹患胃癌時，有找其妹夫郭建廷診治，郭
        建廷就開立一些藥物讓其服用，後來確定是胃癌二期，
        就在長庚醫院開刀，並繼續服用郭建廷開立之藥物，迄
        今癌症都沒有再復發，但因其同時接受二種治療，故不
        能表示到底是醫院還是郭建廷將其治癒，但罹患癌症之
        人假使聽到醫生稱此種藥物可以治療癌症，即使知道是
        多醣體，仍然會接受而不去追究其成分等語（參本院五
        卷第229 ～232 頁）。
      (5)證人鄭勝恩於本院審理時證稱：其因罹患尿毒症洗腎洗
        得很痛苦，醫院治療也無效，偶然經過「家田診所」見
        其招牌，就進去給郭建廷醫生看診，之後服用郭醫生開
        立的藥物後，肝指數就變得正常，其知道郭醫生開立的
        是多醣體，也有找過資料得知多醣體對人體非常好，故
        其相信郭醫生之治療是非常有效的等語（參本院五卷第
        236 ～238 頁）。
    依上開證人所述，其等接受被告郭建廷治療並服用其開立
      之藥物（健康食品）後，所罹癌症或其他重症或有減輕、
      不再復發之情形，然證人陳乃根、康文祥、鍾林群昭、陳
      文芳等人於接受郭建廷之治療時，亦同時接受醫院之栓塞
      、化療等治療，故能否僅以上開證人證述其病狀確有好轉
      一事，即謂均係被告郭建廷診治之功勞，而與醫院之栓塞
      、化療等治療方式無關，即屬有疑；且上開證人治癒之過
      程，均缺乏完整之治療紀錄與公開查證之醫療紀錄，自難
      以上開證人之片面說詞，即為被告郭建廷有利之推認。
    再者，被告郭建廷上開「分子基因另類療法」等療法，並
      非前開衛生署所述之「基因治療」、「體細胞治療」等治
      療方式，且上開治療方法亦未曾經人體試驗等情，已如前
      述，是其所稱之「分子基因另類療法」等，在國內不僅無
      法證實，亦乏相當之醫療實證以實其說，則在未經人體試
      驗及衛生主管機關許可之情況下，被告郭建廷徒以其研讀
      資料所得讀書心得，即遽而將之推行治療於前來求診之病
      患上，此無異於以病患充當其開發新醫療技術試驗之白老
      鼠，棄病患之權益及身體健康於不顧；再參諸被告郭建廷
      供稱：其使用健康食品治療病患，自無庸報請主管機關核
      可進行人體試驗等語，足徵身為執業醫師之被告郭建廷，
      就相關法令確知之甚詳，卻猶以上述方式規避主管機關稽
      查，倘被告郭建廷之治療方式真如此出類拔萃，何不報請
      主管機關試驗以供醫學界檢證，並造福全人類？卻要以此
      種規避查核之方式，直接對前來求診之病患進行等同人體
      試驗之治療，益證被告郭建廷確有誇大其「分子基因另類
      療法」等療法之治療效果，用意即在使病患及其家屬誤信
      其有治療癌症之專業技術，並以之為斂財方式甚明。
    再佐以被告郭建廷對前來求診之病患，均未曾提及所患疾
      病應服用多久之藥物始得痊癒，以一日之藥費多在2,000
      元上下，如換算為一月之藥費，則高達6 萬元以上，此實
      已超出一般正常家庭所能負擔之金額，在綿延無期花費甚
      鉅之購藥服用過程，對於家境較不寬裕之病患，無異於等
      同要其自願放棄治療，另參以被告郭建廷一方面稱可以治
      癒前往求診病患之癌症或重症，另一方面又鼓勵病患接受
      醫院之開刀、化療等治療方式，足徵病患接受其上開未經
      證實治療方式之治療效果如何，均非被告郭建廷所關心之
      事，蓋病患僥倖病情好轉均歸功於被告郭建廷之治療，倘
      病患不幸病重甚至死亡，則推由服用其所開立藥物之時間
      不夠或中斷所致，天底下又豈有此等好處均歸其享有之必
      勝不敗治療法？益徵被告郭建廷上開所辯，均屬事後卸責
      推諉之詞，難以採信。
    至被告郭建廷之辯護人尚請求傳訊吳喜盛、吳容銘、蔡阿
      能到庭作證，然本院以為上開證人所欲待證之事實與前開
      陳乃根等證人相同，今本院既已敘明上開證人所述如何為
      本院所不採信，以及被告郭建廷所辯亦不採取之理由，則
      同一待證事項之證人吳喜盛、吳容銘、蔡阿能，即無傳訊
      之必要。另被告郭建廷之辯護人請求調閱郭印峰之出海紀
      錄，然此與本院所認被告郭建廷所涉詐欺犯行心證形成之
      過程無涉，亦認無調查之必要，附此敘明。
  (十)被告翁惠玲與被告郭建廷就以上開詐術詐騙病患之情，有共
    同犯意聯絡、行為分擔之認定：
    1.被告翁惠玲在前開所述廣播電臺播出之「分子醫學- 我要
      活下去」、「挑戰諾貝爾醫學獎」等節目擔任節目之主持
      人，並在節目中宣稱「基因療法」等可治療癌症等疾病，
      均據本院認定如前，顯見被告翁惠玲在本件詐欺犯行內，
      已有參與以廣播電台不實節目招攬病患之行為。
    2.再者，有關家田診所向其公司所訂購之健康食品，均係由
      被告翁惠玲訂購、付款一節，業據證人謝欽洲、吳秉樺、
      靳春暉於本院審理時證述明確（參本院五卷第88、97、10
      2 頁，警卷第48、51、55頁），可認被告翁惠玲就被告郭
      建廷僅以健康食品治療癌症等重症病患一節，知之甚詳，
      然其不僅負責訂購健康食品，更將訂購來健康食品外觀標
      籤撕下，改用簽字筆書寫「1 」、「2 」等數字以掩飾罐
      中內容物而掩人耳目，並於病患及其家屬欲購買自費藥物
      時，將保管於診所樓上之自費藥物取下，由其本身或利用
      不知情之孫楨穗、許美娟、張秀鑾包裝及交付藥物，足證
      被告翁惠玲不僅參與隱匿被告郭建廷所開立之處方僅為健
      康食品之行為，亦負責保管該自費藥物（實際上是健康食
      品）及收費，其涉案情節不可謂不深。
    3.又證人楊朝民於本院審理時證稱：其父親因服用郭建廷開
      立的藥後感到不適，其就拿藥品前往「家田診所」辦理退
      費，之後由郭醫生的太太翁惠玲辦理退費事宜，但翁惠玲
      表示只能退還五成藥費，並將藥物銷毀等語（參本院四卷
      第301 頁）；證人吳柏樟於本院審理時證稱：其反應藥價
      昂貴時，櫃臺護士稱可以找翁惠玲調整藥價等語（參本院
      三卷第230 頁）；證人陳麗玉證稱：藥品價格都是由翁惠
      玲決定，其曾向翁惠玲表示負擔不起藥價，但翁惠玲向其
      表示最多只能降至2,000 元等語（參本院三卷第260 頁）
      ；證人楊月雲於本院審理時證稱：其在「家田診所」拿藥
      之藥費變動，係由被告翁惠玲決定等語（參本院三卷第29
      3 頁），證人許美娟於本院審理時證稱：其將每天收取的
      藥費交給被告翁惠玲等語（參本院五卷第136 頁）；證人
      張秀鑾於本院審理時證稱：若病患經濟比較困難的，郭建
      廷會請翁惠玲下樓跟病患講解，並減少金額等語（參本院
      五卷第143 頁）；由上開證人證述可知，被告翁惠玲不僅
      主政診所內之財務狀況，且如遇有病患及其家屬質疑或反
      應藥價太貴時，負責出面講解並減低價格，以此施以小惠
      之方式使病患及其家屬不疑有他，而繼續購買被告郭建廷
      所開立之昂貴藥品（實際上是健康食品），足見被告翁惠
      玲於「家田診所」內實居於主導診所財政及金錢取得之重
      要地位。
    4.再參以被告翁惠玲係郭建廷之髮妻，就被告郭建廷並無「
      臺灣生物科技大聯盟」此一名稱之人民團體或公司行號，
      診所內亦無具備上開「分子基因另類療法」此等專長之專
      業研究「醫療團隊」，所使用之「分子基因另類療法」亦
      未曾經人體試驗等情，均有所悉，然竟與被告郭建廷共同
      以製作電台廣播節目之方式，宣傳其誇大不實之治療癌症
      方式，對外招攬客戶就醫，並隱匿被告郭建廷所開立之健
      康食品外觀，使病患誤認所購買者乃治療癌症之高貴藥物
      ，因而收取高額之醫療費用，此觀之上開多數證人均證述
      「如果知道是健康食品，就不會願意花費這麼多金錢購買
      」等語可明（詳上所述）；復於病患及其家屬質疑或反應
      藥價太貴時，負責出面退費或減低價格，以此施以小惠之
      方式使病患不疑有他，而繼續支付金錢購買實際上僅係健
      康食品之高價「藥品」，足認被告翁惠玲確有與被告郭建
      廷共同對病患及其家屬施用詐術，詐騙病患接受治療，並
      將健康食品偽充高價致癌藥物而予以販賣謀取不法利益之
      犯意聯絡及行為分擔之事實，已至為明確，故被告翁惠玲
      辯稱：其夫郭建廷時常熬夜研究醫學知識，也出書介紹生
      化科技及基因工程，其見過郭建廷治好無數被大醫院放棄
      的癌症末期病患，也因此這些病患都感謝郭建廷，故幫忙
      宣傳其他人也來看診，其身為妻子當然要義不容辭幫忙丈
      夫作對的事情，因為郭建廷所為是拯救世人的事，故其並
      無與郭建廷共同詐欺云云，均係事後卸責之詞，不足採信
      。
  (九)綜上所述，本件事證已臻明確，被告郭建廷、翁惠玲上開所
    辯均不足採，其2 人有共同詐欺犯行，均堪認定，應予依法
    論科。
二、論罪科刑：
  (一)核被告郭建廷、翁惠玲所為，均係分別犯16次刑法第339 條
    第1 項之詐欺取財既遂罪及1 次刑法第339 條第3 項、第1
    項之詐欺取財未遂罪（即附表三編號3 部分）。起訴書雖認
    附表三編號3 所示被害人鄭深益部分，被告郭建廷、翁惠玲
    亦成立詐欺取財既遂罪，然證人鄭深益於本院審理時已證稱
    ：郭醫生告訴其只要服用藥物就可以治療，但是要自費沒有
    健保，自費藥物每天1,300 元，打針1 次800 元，其認為費
    用太貴便不想購買藥物及打針，故其在家田診所只花費200
    元之掛號費而已等語（參本院三卷第145 ～146 頁，警卷第
    118 頁），顯見證人鄭深益並未因被告郭建廷等人之詐術而
    交付金錢購買昂貴藥品，僅係交付掛號費而已，衡以掛號費
    乃一般看診之對價，核非被告郭建廷等人施用詐術所取得之
    財物，是被告郭建廷等人既未自證人鄭深益處詐得任何財物
    ，此部分之犯罪行為應屬未遂，起訴書認被告郭建廷、翁惠
    玲上開所為業已既遂，尚有未恰，應予更正，惟此僅為犯罪
    狀態之變更，並非罪名之變更，不生變更起訴法條問題，附
    此敘明。又被告郭建廷、翁惠玲附表三編號3 所示之犯行既
    屬未遂，爰依刑法第25條第2 項規定，按既遂犯之刑分別減
    輕之。被告郭建廷、翁惠玲就上開詐欺取財既遂、詐欺取財
    未遂等犯行，均有犯意聯絡及行為分擔，均應論以共同正犯
    。被告郭建廷、翁惠玲利用不知情之孫楨穗、許美娟、張秀
    鑾包裝、交付藥品（健康食品）及收費等構成要件行為，為
    間接正犯。
  (二)又被告郭建廷、翁惠玲就附表三編號2 、6 ～17所示時間，
    分別對各被害人接續行使詐術、騙取各被害人交付金錢等行
    為，均係分別在同一時空、地點，對各被害人分別施以相同
    之詐術，而侵害同一被害人之法益，對上開被害人之各次詐
    欺行為彼此間之獨立性極為薄弱，依一般社會健全觀念難以
    強行分開，在刑法上應包括評價為一行為之數個舉動，屬接
    續犯，應分別就附表三編號2 、6 ～17所示各被害人之多次
    詐欺取財犯行，分別論以接續犯之一罪。至被告郭建廷、翁
    惠玲詐欺取財附表三編號1 ～17所示各被害人之行為，因被
    害人及就診時間均有不同，所罹患之病情分屬有異，又依上
    所述，被告郭建廷、翁惠玲就各該被害人所行使之詐術亦非
    同一，應可認係基於各別之詐欺犯意所為，自應就被告郭建
    廷、翁惠玲上開所犯之17罪，分論併罰之。起訴書認此部分
    亦成立接續犯之一罪，容有誤會，應予更正。
  (三)爰審酌被告郭建廷身為合格執業醫師，當知以合乎醫學倫理
    之方式執行醫療業務，然其竟喪失醫德，為滿足自己私慾，
    利用癌症等重症病患病患及其家屬渴望治癒疾病、求取一線
    生機之迫切心情，先以不存在之公司行號、醫療團體偽裝其
    診所似有專業之醫療陣容，再以誇大不實之文宣、廣告、電
    台節目吸引民眾口耳相傳前往其診所求診，再對前來求診之
    病患誇大其醫療技術，並以健康食品偽充高價之治療癌症藥
    品，進而向病患詐取高額醫藥費用，置病患健康、權益於不
    顧，甚至有被害人長期遭詐欺醫藥費達100 萬元以上後猶不
    自知，顯見其惡性誠屬重大；而被告翁惠玲身為被告郭建廷
    之妻，不知勸阻其夫郭建廷誤入歧途、浪費大好前程，反而
    與郭建廷共謀向病患詐取高額之醫藥費用，並負責製作電台
    節目招攬顧客、掌管健康食品進出貨、保管及診所財政狀況
    ，並於被害人抱怨、質疑藥價昂貴時，出面緩和被害人情緒
    ，並施以小惠掩飾其不法意圖，惡性亦非輕；且其2 人仍一
    再於審理中為卸責之辯解，難認有何悔意，迄今仍未與各被
    害人達成和解，或賠償各被害人之損害，另參酌被告郭建廷
    係基於主導地位，涉案情節最重，被告翁惠玲僅係輔佐被告
    郭建廷之詐欺犯行，涉案情節較輕，及其動機、手段、各被
    害人遭詐騙之金額等一切情狀，分別量處如主文所示之刑。
    又被告郭建廷、翁惠玲所犯附表三編號1 所示犯行，係於96
    年4 月24日前所犯，經核符合中華民國九十六年罪犯減刑條
    例第2 條第1 項第3 款之規定，爰分別依法減刑為二分之一
    。再審酌被告郭建廷、翁惠玲所犯上開各罪，其犯罪時間集
    中在96年至98年間，且犯罪手法類似，如以實質累加之方式
    定應執行刑，則處罰之刑度顯將超過其行為之不法內涵，而
    違反罪責原則，及考量因生命有限，刑罰對被告造成之痛苦
    程度，係隨刑度增加而生加乘效果，而非以等比方式增加，
    是則以隨罪數增加遞減其刑罰之方式，當足以評價被告行為
    之不法性之法理（即多數犯罪責任遞減原則），爰分別定被
    告郭建廷、翁惠玲之應執行刑如主文所示，以示懲儆。
  (四)沒收部分：
    1.扣案如附表六編號1 、2 所示之物，係被告郭建廷、翁惠
      玲為招攬顧客所用之電台節目光碟、廣告單，為犯罪所用
      之物，且為被告郭建廷、翁惠玲所有，爰依刑法第38條第
      1 項第2 款規定及共犯責任共同原則，於其2 人所犯各罪
      項下均宣告沒收之。
    2.附表六編號3 ～10所示之物，乃病患前往求診時所記載之
      病歷、紀錄文書等，核非被告郭建廷等人詐欺取財所用之
      物，爰不另予宣告沒收。
    3.附表六編號11、12所示之物，並無證據證明被告郭建廷等
      人有使用該物向病患解釋、詐騙之行為，要非犯罪所用之
      物，亦不予以宣告沒收。
    4.附表六編號13～19所示之藥品，因被告郭建廷就附表三之
      被害人病歷上僅記載「1 、2 、... 」等數字，且被告郭
      建廷又不願透露病歷所記載之數字為何種藥品或食品，自
      無證據證明附表13～19所示之物為被告郭建廷等人用以詐
      騙各該被害人所用之治療物品，爰不予以沒收。
    5.附表六編號20～23所示之物，或為進貨之單據，或為藥品
      之促銷書，與本案詐欺之犯罪事實無涉，不另予沒收。
    6.附表六編號24～27所示之電台合約，僅具證據性質，並非
      被告郭建廷等人持以犯詐欺取財罪所用之物，依法不予宣
      告沒收。
    7.附表六編號28～32所示之物，或為診所內日常行政所用之
      物，或為他人所留名片，均與本件犯罪事實無關，亦不宣
      告沒收。
貳、被告郭建廷、翁惠玲不另為無罪部分：
一、公訴意旨略以：被告郭建廷、翁惠玲基於為自己不法所有之
    意圖，而共同為詐欺取財之犯意聯絡，以事實欄一、二所示
    方式招攬病患，嗣有如附表四所示之被害人陳長仁、林劉珍
    、劉郭寶珠等人，或經由他人介紹、或聽信前揭電台廣播節
    目所言等原因，而分別於附表四所示時間，前往「家田診所
    」就診，被告郭建廷遂分別以前開所述之詐術，使附表四所
    示之被害人陳長仁等人，誤信被告郭建廷真有治療癌症之專
    業醫療知識與能力，且所購買者亦為治療癌症之高價昂貴藥
    品，而均陷於錯誤，分別交付附表四所示金額之醫藥費用（
    被害人、病情、就診日期、詐騙方法、詐騙金額等事項，詳
    如附表四所示），因認被告郭建廷、翁惠玲此部分亦涉犯刑
    法第339 條第1 項之共同詐欺取財既遂罪云云。
二、按犯罪事實應依證據認定之，無證據不得認定其犯罪事實；
    不能證明被告犯罪者，應諭知無罪之判決，刑事訴訟法第15
    4 條第2 項、第301 條第1 項分別定有明文；又詐欺罪之成
    立，以意圖為自己或第三人不法所有，以詐術使人將本人或
    第三人之物交付為要件。所謂以詐術使人交付，必須被詐欺
    人因其詐術而陷於錯誤，若不能認為係詐術，亦不致使人陷
    於錯誤，即不構成該罪。
三、公訴意旨認被告郭建廷、翁惠玲涉有上開詐欺取財犯嫌，無
    非係以證人陳玉郎、林振華、劉進才於警詢時之證述及劉郭
    寶珠之病歷等資為佐證，然查：
  (一)陳長仁部分（附表四編號1 ）：
    1.證人陳長仁之子陳玉郎於本院審理時固證稱：其父親陳長
      仁前往醫院檢查出疑似得鼻咽癌後，偶然聽見電台廣告稱
      「家田診所」之郭建廷醫師治療癌症有效，便一個人前往
      家田診所看診，被告郭建廷第一次看診就幫其父親施打注
      射，花費1,500 元，沒想到其父親回來後就臉色發黃，之
      後就一病不起而去世，這些事情是其父親就診回來時告訴
      其的等語（參本院三卷第154 ～156 頁）。惟證人陳玉郎
      於陳長仁就診當天並未跟隨前往「家田診所」，則有關被
      告郭建廷如何對陳長仁施用詐術？有無保證其「療法」必
      可治好癌症？因陳長仁已死亡，已無從佐證，本院亦難僅
      以證人陳玉郎上開傳聞所述即認被告郭建廷等人有行使詐
      術之行為，是此部分之詐欺要件已無證據證明。
    2.再者，本院遍查全卷，亦無陳長仁於「家田診所」之病歷
      在卷可考，本院自無從得知陳長仁於「家田診所」之診療
      過程，遽而推敲被告郭建廷如何施用詐術；此外，陳長仁
      就診後雖死亡，然因本件並無化驗陳長仁身體血液之鑑定
      ，且死亡證明書亦僅載明陳長仁係死於「多重器官衰竭、
      肝硬化、肝炎」，亦無法以此即遽推認被告郭建廷等人必
      有詐欺陳長仁之行為，自屬無法證明被告郭建廷、翁惠玲
      犯罪。
  (二)林劉珍部分（附表四編號2 ）：
    1.證人即林劉珍之子林振華於警詢時固證稱：其母親林劉珍
      多年前罹患中風，之後聽信電台廣告聲稱郭醫生可治癒癌
      症、腦中風等病患後，就於98年1 月17日前往「家田診所
      」就診，過程中郭醫生向其母親宣稱只要服用所開立之藥
      物就可以治癒腦中風等症狀，於是其母親便花費23,300元
      購買10天份的藥量回去，沒想到其母親服用後，竟發生心
      悸、呼吸困難等情況，其認為郭醫生沒有標示藥物名稱及
      收費明細已然違法，但其不清楚郭醫生診治其母親之療法
      為何等語（參警卷第130 ～131 頁）。然證人林振華於林
      劉珍就診當天並未跟隨前往「家田診所」，則有關被告郭
      建廷如何施用詐術？有無保證其「療法」必可治好腦中風
      之重症？依證人林振華上開傳聞所述，並無法證明；而林
      劉珍現已癱瘓在床，且有重度肢障，語言不清等情，有請
      假狀、中華民國身心障礙殘障手冊存卷可查（參本院三卷
      第41～42頁），是亦無從傳喚林劉珍到庭以證明被告郭建
      廷等人究係如何行使詐術行為。
    2.又依卷內證據，查無林劉珍於「家田診所」之病歷，本院
      自無從得知林劉珍於「家田診所」之診療過程，遽而推敲
      被告郭建廷如何施用詐術，此外，亦查無被告郭建廷當日
      開立予林劉珍之藥物（或健康食品）送請鑑驗之報告在卷
      可參，基於「罪疑唯輕」原則，自應為被告郭建廷、翁惠
      玲此部分有利之認定。
  (三)劉郭寶珠部分（附表四編號3 ）：
    1.證人即劉郭寶珠之子劉進才先於警詢時證稱：其母劉郭寶
      珠因患有肝硬化疾病，某日不知聽何人介紹說「家田診所
      」郭醫生可治療其病症，就前往「家田診所」就診，郭醫
      生沒有其他特別診療方式，只有詢問其母身體狀況有無異
      常或改善後，就開立藥物給其母親服用，且郭醫生也沒有
      說開立的是健康食品或藥品，95年4 月看完診後曾中斷3
      年，後來又於98年3 、4 月份前往「家田診所」就診，共
      花費約15萬元之醫藥費等語（參警卷第189 ～190 頁）。
      嗣劉進才於本院審理時復證稱：印象中其曾帶劉郭寶珠前
      往「家田診所」看診，但其在停車沒有進去診間，警詢中
      所述情節可能是劉郭寶珠看完診出來後告訴其的，醫療費
      用15萬元也是聽劉郭寶珠講的等語（本院三卷第279 ～28
      3 頁）。是依證人劉進才上開所證述內容，證人劉進才並
      未曾跟隨劉郭寶珠進入「家田診所」就診，自無從得知被
      告郭建廷診療劉郭寶珠之過程，且劉郭寶珠已於98年6 月
      2 日死亡，有其個人資料查詢在卷可按，則有關被告郭建
      廷如何對劉郭寶珠施用詐術？有無保證其「療法」必可治
      好癌症？均無證據證明，本院自難僅以證人劉進才上開傳
      聞所述即認被告郭建廷等人有行使詐術之行為，是此部分
      之詐欺要件已無證據證明。
    2.又依卷內劉郭寶珠於「家田診所」之病歷（參警卷第195
      、196 頁），劉郭寶珠固於95年4 月27日、98年3 月31日
      、98年4 月2 日、98年4 月8 日、98年4 月29日前往「家
      田診所」就診之紀錄，然觀之上開病歷，除記載劉郭寶珠
      之身體狀況及檢驗數據外，僅有「1+22×10天」、「1+9b
      +3b ×10天」等文字記載，因被告郭建廷不願說明數字「
      1...」等究係代表何物，則是否能僅以此不明文字即推認
      被告郭建廷必有行使詐術詐騙劉郭寶珠之行為，尚屬有疑
      ，本於「罪疑唯輕」原則，本院自不能僅以此等病歷記載
      即為被告郭建廷、翁惠玲此部分不利之推認。
四、綜上所述，本件檢察官所舉證據客觀上均無法證明被告郭建
    廷、翁惠玲有行使詐術詐騙附表四所示陳長仁等人之行為，
    無從使本院達到被告郭建廷、翁惠玲涉有此部分犯罪之有罪
    確信，揆諸前開說明，本應為被告郭建廷、翁惠玲此部分無
    罪之諭知，惟公訴意旨認此部分若成立犯罪，與被告郭建廷
    、翁惠玲前開有罪部分，分別有接續犯之實質上一罪之關係
    ，爰就被告郭建廷、翁惠玲此部分不另為無罪之諭知。
、被告孫楨穗無罪部分：
一、公訴意旨又略以：被告孫楨穗與同案被告郭建廷、翁惠玲共
    同基於詐欺取財之犯意聯絡，推由同案被告郭建廷、翁惠玲
    以事實欄一、二所示方式招攬病患，嗣有如附表三、四所示
    之被害人陳金虎等人，或經由他人介紹、或聽信前揭電台廣
    播節目所言等原因，而分別於附表三、四所示時間，前往「
    家田診所」就診時，則由同案被告郭建廷分別以前開所述之
    詐術，使附表三、四所示之被害人陳金虎等人，誤信郭建廷
    真有治療癌症之專業醫療知識與能力，且所購買者亦為治療
    癌症之高價昂貴藥品，被告孫楨穗則以藥師身份，在診所內
    包藥、跟診，使上開被害人等均陷於錯誤，分別交付附表三
    、四所示金額之醫藥費用（被害人、病情、就診日期、詐騙
    方法、詐騙金額等事項，詳如附表三、四所示），以此方式
    共同詐騙附表三、四所示之被害人，因認被告孫楨穗此部分
    亦涉犯刑法第339 條第1 項之共同詐欺取財既遂罪云云。
二、公訴意旨認被告孫楨穗涉有前開共同詐欺取財犯嫌，無非係
    以被告孫楨穗身為「家田診所」之藥師，明知同案被告郭建
    廷並無前開療法之專業研究「醫療團隊」，亦無上開「分子
    基因另類療法」等之專長，且郭建廷係以僅具咖啡因、維他
    命、多醣體等成分之健康食品或營養品偽充為高價昂貴之藥
    品，開立與前往診所就診之病患治療服用等情，竟與同案被
    告郭建廷、翁惠玲共謀，以包藥、跟診等行為共同詐騙被害
    人等資為論據，訊據被告孫楨穗堅詞否認有何共同詐欺取財
    之犯行，辯稱：其在「家田診所」內僅係負責健保藥物調劑
    及藥庫管理，健康食品並非其管理權責，且其並不清楚郭建
    廷係以健康食品之方式治療，健康食品之一切事務均非其經
    手，其亦無參與同案被告郭建廷、翁惠玲之行為，且其在診
    所內僅領有2 萬於元之薪水，假使其知道該診所有詐欺行為
    早就離職，不會為了區區薄薪而做出違法之事。經查：
  (一)被告孫楨穗具有藥劑生資格，受聘於「家田診所」擔任藥師
    ，負責藥品調劑，每月領有25,000元之薪水等情，業據被告
    孫楨穗於警詢時供承在卷，核與證人即同案被告郭建廷、翁
    惠玲、證人即「家田診所」護理行政人員許美娟、張秀鑾之
    證述大致相符；而「家田診所」僅有被告孫楨穗1 名藥師，
    及早班護理行政人員許美娟、晚班護理行政人員張秀鑾之事
    實，亦據證人郭建廷、翁惠玲、許美娟、張秀鑾證述在卷，
    是此部分之事實，堪以認定。
  (二)證人郭建廷於本院審理時證稱：被告孫楨穗是診所藥師，負
    責健保藥物，跟診不是孫楨穗的業務，係由另2 名小姐（許
    美娟、張秀鑾）負責，其只有告訴孫楨穗所開立的是健康食
    品，但沒有告知內容，因為醫生之發明最容易由藥師外洩等
    語（參本院五卷第163 ～165 頁）；證人許美娟於偵查中證
    稱：其在「家田診所」負責掛號、跟診等行政業務，藥師孫
    楨穗則是負責健保之藥物，如果是自費的藥，則幫忙郭建廷
    算顆粒，其與孫楨穗、晚班之張秀鑾就病患自費部分，都會
    依據病歷上所寫代號，去核對藥罐上黏貼之編號，數完顆粒
    後再交給病患，吃法則由翁惠玲指示，其再以手寫標籤紙黏
    貼於藥袋上，至於自費之藥罐則是翁惠玲從樓上拿下來的，
    編號應該也是翁惠玲編的，健保藥物則是由孫楨穗放在地下
    室藥庫，其只知道編號1 是多醣體，其他都是健康食品，但
    郭建廷不願告知係何種健康食品等語（參偵一卷第87～90頁
    ）；證人張秀鑾於本院審理時證稱：其係「家田診所」晚班
    行政人員，負責環境清潔、接聽電話及文書工作，藥師孫楨
    穗是負責健保藥物管理，自費藥物部分則由郭建廷自己處理
    ，但郭建廷會在病患病歷上開立「1+ 2... 」等編號之處方
    ，由其與許美娟、孫楨穗3 人輪流打給翁惠玲，請翁惠玲從
    樓上拿自費藥物下來給郭建廷核算藥物數量，郭建廷再叫其
    確認藥物數量，由郭建廷拿給病患並告知服用方式，其只知
    道編號1 是多醣體，其餘編號郭建廷只有提到是植物基因粹
    取之物，沒有說是食品還是藥品，上開編號之自費藥物都是
    郭建廷自行編號，放在診所4 樓郭建廷住處，其沒有看過孫
    楨穗調配上開「1+2...」等編號之藥品過等語（見本院五卷
    第141 頁，警卷第91～97頁），經核與被告孫楨穗於警詢、
    偵查中供稱：治療癌症之自費藥品部分，是由郭建廷、翁惠
    玲保管並親自調配，忙不過來時才會拿只有編號之瓶子下樓
    ，請其與另外2 名護士（許美娟、張秀鑾）依照病歷之代號
    及數量包裝，但該自費藥品編號之內容其均不清楚，且來源
    、進貨亦不是其所接洽，只有郭建廷、翁惠玲才知道，其曾
    因包裝此不明藥品而向郭建廷表達辭職之意，但郭建廷向其
    解說上開代號之物品都是健康食品，成分是多醣體，其才因
    此放心而打消辭職之意等語（參警卷第24～29頁）均相符，
    是由上開證述內容可知，同案被告郭建廷所開立之自費藥物
    （健康食品），平常均由同案被告郭建廷、翁惠玲於診所4
    樓保管、編號，而非藥師孫楨穗保管，且自費藥物之內容及
    調配，亦無證據顯示被告孫楨穗知情並參與，被告孫楨穗充
    其量僅有依據被告郭建廷處方上之編號予以核對藥罐編號而
    包裝自費藥物之情，被告孫楨穗並未參與同案被告郭建廷之
    看診過程，對於同案被告郭建廷、翁惠玲交付病患自費藥物
    之種類、內容均不知悉，對藥價亦無決定之權，則尚難徒以
    被告孫楨穗之藥師身份及包藥之舉動等，遽而推論被告孫楨
    穗與同案被告郭建廷、翁惠玲有詐欺取財之犯意聯絡。
  (三)再參諸附表三所示被害人及其家屬之證述：
    證人陳燈賢於本院審理時證稱：其不清楚自費藥物是否被
      告孫楨穗所調配，只知道是診所給的等語（參本院三卷第
      128 頁）。
    證人謝鴻源於警詢時證稱：藥物是由櫃臺小姐包裝好交付
      ，但藥師沒有告訴其應如何服用，只有在藥袋上有說明服
      用方式，其不清楚診所內藥師、護理人員之工作內容等語
      （參警卷第114 頁）。
    證人蔡義明於本院審理時證稱：關係人確認紀錄表中編號
      3 （孫楨穗）、4 （許美娟）是診所的護士，是翁惠玲自
      2 樓把藥包好拿下來，翁惠玲出國不在才由護士包藥等語
      （參本院四卷第203 頁，警卷第133 頁）
    證人廖育騰於本院審理時證稱：關係人確認紀錄表中編號
      3 （孫楨穗）、4 （許美娟）、5 （張秀鑾）都是診所的
      護士，只有告知如何服用及收費而已（參本院四卷第295
      頁，警卷第143 頁）。
    證人吳承翰於本院審理時證稱：其拿藥時，關係人確認紀
      錄表中編號5 （張秀鑾）之護士會打電話到樓上，之後翁
      惠玲就會下樓將交付自費藥物並說明如何服用（參本院三
      卷第249 頁，警卷第154 頁）。
    證人陳麗玉於本院審理時證稱：關係人確認紀錄表中編號
      3 （孫楨穗）、4 （許美娟）、5 （張秀鑾）都是診所的
      護士，拿藥時通常是翁惠玲自2 樓把藥拿下來，再交由護
      士包裝（參本院三卷第255 頁，警卷第163 頁）。
    證人陳進良於警詢時證稱：求診時都是由郭建廷拿藥給關
      係人確認紀錄表中編號3 （孫楨穗）之護士，再由護士包
      裝等語（參警卷第171 頁反面）。
    證人林永章於警詢時證稱：拿藥時，都是由關係人確認紀
      錄表中編號3 （孫楨穗）、5 （張秀鑾）包裝並交付藥物
      等語（參警卷第176 頁反面）。
    證人謝新助於警詢時證稱：拿藥時，都是由關係人確認紀
      錄表中編號4 （許美娟）、5 （張秀鑾）之護士交付藥物
      ，但護士都說藥是翁惠玲在樓上就已經包裝好了等語（參
      警卷第182 頁反面）。
    證人楊月雲於本院審理時證稱：拿藥時通常是翁惠玲自2
      樓把藥拿下來，再交由關係人確認紀錄表中編號5 （張秀
      鑾）之護士包裝，有時候則由翁惠玲直接交付藥品等語（
      參本院三卷第293 頁）。
    證人田永松於本院審理時證稱：拿藥時通常是翁惠玲自2
      樓把藥拿下來，再交由關係人確認紀錄表中編號5 （張秀
      鑾）之護士包裝等語（參本院四卷第81頁，警卷第237 頁
      反面）。
    由上證述可知，上開各被害人或其家屬，竟無人知悉被告
      孫楨穗在該診所係藥師之身分，而多誤認為係與許美娟、
      張秀鑾等同為護理行政人員，且上開各被害人或其家屬就
      自費藥物之拿取、包裝，究係由醫師郭建廷、醫師娘翁惠
      玲、藥師孫楨穗或其他2 位護理行政人員許美娟、張秀鑾
      何人所為，各被害人或其家屬並不甚在意，足徵上開各被
      害人或其家屬係因誤信同案被告郭建廷治療癌症之專業醫
      療知識與能力，方交付金錢購買昂貴之自費藥品（健康食
      品），與被告孫楨穗之藥師身份無涉，自難以此證明身為
      「家田診所」藥師之被告孫楨穗有何與同案被告郭建廷、
      翁惠玲共同詐欺取財之犯行。
  (四)此外，公訴意旨復認被告孫楨穗明知同案被告郭建廷並無前
    開療法之專業研究「醫療團隊」，亦無上開「分子基因另類
    療法」等之專長，猶擔任該診所之藥師，顯見有詐欺之犯意
    聯絡云云，惟依卷內證人及客觀證據，均無從證明被告孫楨
    穗有參與載有「臺灣生物科技大聯盟總裁」頭銜之名片，及
    「其所領導的專業醫療團隊已治癒無數癌症等重症病患」誇
    大不實文宣之製作過程，且亦無被害人或其家屬指稱被告孫
    楨穗曾以上開頭銜或文宣內容而行詐騙之行為，雖被告孫楨
    穗見郭建廷拿不明錠劑、膠囊予病患時之消極未予反應等行
    為，有失藥師、藥劑生等醫藥從事人員之專業判斷及職業道
    德，而有可議之處，然此尚未必即能反推被告孫楨穗就上開
    詐欺取財犯行與同案被告郭建廷、翁惠玲間，必有犯意聯絡
    及行為分擔，自屬不能證明被告孫楨穗涉有此部分犯行。
三、綜上所述，本件檢察官所指之證據既無法證明被告孫楨穗主
    觀上有何共同詐欺之犯意及不法所有意圖，客觀上亦無法證
    明被告孫楨穗有上開所指詐欺取財之行為，自難對被告孫楨
    穗遽以刑法詐欺取財罪相繩；本件檢察官認被告孫楨穗所涉
    犯嫌所憑之證據，尚無從說服本院達於通常一般之人均不致
    有所懷疑，而得確信其為真實之程度，即難據以為不利之認
    定，自屬不能證明犯罪，爰依前開之說明，自應為被告孫楨
    穗無罪之諭知。
肆、退併辦部分：
一、臺灣高雄地方法院檢察署99年度偵字第16171 號移送併辦意
    旨略以：被告郭建廷基於為自己不法所有之詐欺取財犯意，
    以事實欄一、二所示方式招攬病患，嗣有被害人方耀旋因罹
    患肝腫瘤治療無效，而在電台廣播中聽聞被告郭建廷上述不
    實訊息，而自98年4 月8 日起，多次前往就診（98年4 月8
    日、4 月17日、5 月15日及8 月15日），誤認被告郭建廷對
    各該療法均具有高度之專業醫療知識與能力，而接受被告郭
    建廷之治療，期間被告郭建廷為使方耀旋信任治療有效，於
    方耀旋接受細胞標誌甲型胎兒蛋白檢驗時，將檢驗結果記載
    為「3000↑」，掩飾此項檢驗結果超標之事實，而詐取方耀
    旋治療費用達282,000 元，而方耀旋仍因上述疾病於99年4
    月15日死亡，因認被告郭建廷此部分亦涉犯刑法第339 條第
    1 項之詐欺取財罪云云。
二、惟查被告郭建廷詐欺取財各被害人之行為，因被害人就診時
    間均有不同，所罹患之病情分屬有異，且被告郭建廷就各該
    被害人所行使之詐術亦非同一，應可認係基於各別之詐欺犯
    意所為等情，已據本院認定如前，從而，本件移送併辦意旨
    所指被告郭建廷詐騙被害人方耀旋之行為，倘成立犯罪，亦
    難認與被告郭建廷前開有罪部分有何實質上或裁判上一罪關
    係，本院自無從併予審理，自應退由檢察官另為適當之處置
    。
據上論斷，應依刑事訴訟法第299 條第1 項前段、第301 條第1
項，刑法第28條、第339 條第1 項、第3 項、第25條第2 項、第
51條第5 款、第9 款、第38條第1 項第2 款，刑法施行法第1 條
之1 ，中華民國九十六年罪犯減刑條例第2 條第1 項第3 款、第
7 條、第11條，判決如主文。
本案經檢察官陳登燦到庭執行職務。
中    華    民    國   100    年     7    月    22    日
                  刑事第十五庭  審判長法  官    莊珮君
                                      法  官    吳佳樺
                                      法  官    王俊彥
如不服本判決應於收受判決後10日內向本院提出上訴書狀，並應
敘述具體理由。其未敘述上訴理由者，應於上訴期間屆滿後20日
內向本院補提理由書(均須按他造當事人之人數附繕本)「切勿逕
送上級法院」。
以上正本證明與原本無異。
中    華    民    國   100    年    7     月    22    日
                                      書記官    黃園芳
┌──────────────────────────────────────┐
│附表一：                                                                    │
├──────────────────────────────────────┤
│被告郭建廷所犯各罪：                                                        │
├──┬─────┬─────────┬───────────────────┤
│編號│ 所犯罪名 │犯罪對象及所詐金額│         主文及從刑欄                 │
├──┼─────┼─────────┼───────────────────┤
│ 1  │共同犯詐欺│即附表三編號1 。  │處有期徒刑肆月，減為有期徒刑貳月，扣案│
│    │取財罪    │                  │如附表六編號1 、2 所示之物均沒收。    │
├──┼─────┼─────────┼───────────────────┤
│ 2  │共同犯詐欺│即附表三編號2 。  │處有期徒刑壹年陸月，扣案如附表六編號1 │
│    │取財罪    │                  │、2 所示之物均沒收。                  │
├──┼─────┼─────────┼───────────────────┤
│ 3  │共同犯詐欺│即附表三編號3 。  │處有期徒刑貳月，扣案如附表六編號1 、2 │
│    │取財未遂罪│                  │所示之物均沒收。                      │
├──┼─────┼─────────┼───────────────────┤
│ 4  │共同犯詐欺│即附表三編號4 。  │處有期徒刑肆月，扣案如附表六編號1 、2 │
│    │取財罪    │                  │所示之物均沒收。                      │
├──┼─────┼─────────┼───────────────────┤
│ 5  │共同犯詐欺│即附表三編號5 。  │處有期徒刑肆月，扣案如附表六編號1 、2 │
│    │取財罪    │                  │所示之物均沒收。                      │
├──┼─────┼─────────┼───────────────────┤
│ 6  │共同犯詐欺│即附表三編號6 。  │處有期徒刑壹年陸月，扣案如附表六編號1 │
│    │取財罪    │                  │、2 所示之物均沒收。                  │
├──┼─────┼─────────┼───────────────────┤
│ 7  │共同犯詐欺│即附表三編號7 。  │處有期徒刑拾月，扣案如附表六編號1 、2 │
│    │取財罪    │                  │所示之物均沒收。                      │
├──┼─────┼─────────┼───────────────────┤
│ 8  │共同犯詐欺│即附表三編號8 。  │處有期徒刑壹年陸月，扣案如附表六編號1 │
│    │取財罪    │                  │、2 所示之物均沒收。                  │
├──┼─────┼─────────┼───────────────────┤
│ 9  │共同犯詐欺│即附表三編號9 。  │處有期徒刑壹年貳月，扣案如附表六編號1 │
│    │取財罪    │                  │、2 所示之物均沒收。                  │
├──┼─────┼─────────┼───────────────────┤
│ 10 │共同犯詐欺│即附表三編號10。  │處有期徒刑肆月，扣案如附表六編號1 、2 │
│    │取財罪    │                  │所示之物均沒收。                      │
├──┼─────┼─────────┼───────────────────┤
│ 11 │共同犯詐欺│即附表三編號11。  │處有期徒刑捌月，扣案如附表六編號1 、2 │
│    │取財罪    │                  │所示之物均沒收。                      │
├──┼─────┼─────────┼───────────────────┤
│ 12 │共同犯詐欺│即附表三編號12。  │處有期徒刑陸月，扣案如附表六編號1 、2 │
│    │取財罪    │                  │所示之物均沒收。                      │
├──┼─────┼─────────┼───────────────────┤
│ 13 │共同犯詐欺│即附表三編號13。  │處有期徒刑壹年月，扣案如附表六編號1 │
│    │取財罪    │                  │、2 所示之物均沒收。                  │
├──┼─────┼─────────┼───────────────────┤
│ 14 │共同犯詐欺│即附表三編號14。  │處有期徒刑壹年陸月，扣案如附表六編號1 │
│    │取財罪    │                  │、2 所示之物均沒收。                  │
├──┼─────┼─────────┼───────────────────┤
│ 15 │共同犯詐欺│即附表三編號15。  │處有期徒刑肆月，扣案如附表六編號1 、2 │
│    │取財罪    │                  │所示之物均沒收。                      │
├──┼─────┼─────────┼───────────────────┤
│ 16 │共同犯詐欺│即附表三編號16。  │處有期徒刑捌月，扣案如附表六編號1 、2 │
│    │取財罪    │                  │所示之物均沒收。                      │
├──┼─────┼─────────┼───────────────────┤
│ 17 │共同犯詐欺│即附表三編號17。  │處有期徒刑陸月，扣案如附表六編號1 、2 │
│    │取財罪    │                  │所示之物均沒收。                      │
└──┴─────┴─────────┴───────────────────┘
┌──────────────────────────────────────┐
│附表二：                                                                    │
├──────────────────────────────────────┤
│被告翁惠玲所犯各罪：                                                        │
├──┬─────┬─────────┬───────────────────┤
│編號│ 所犯罪名 │犯罪對象及所詐金額│         主文及從刑欄                 │
├──┼─────┼─────────┼───────────────────┤
│ 1  │共同犯詐欺│即附表三編號1 。  │處有期徒刑肆月，減為有期徒刑貳月，扣案│
│    │取財罪    │                  │如附表六編號1 、2 所示之物均沒收。    │
├──┼─────┼─────────┼───────────────────┤
│ 2  │共同犯詐欺│即附表三編號2 。  │處有期徒刑壹年貳月，扣案如附表六編號1 │
│    │取財罪    │                  │、2 所示之物均沒收。                  │
├──┼─────┼─────────┼───────────────────┤
│ 3  │共同犯詐欺│即附表三編號3 。  │處有期徒刑貳月，扣案如附表六編號1 、2 │
│    │取財未遂罪│                  │所示之物均沒收。                      │
├──┼─────┼─────────┼───────────────────┤
│ 4  │共同犯詐欺│即附表三編號4 。  │處有期徒刑月，扣案如附表六編號1 、2 │
│    │取財罪    │                  │所示之物均沒收。                      │
├──┼─────┼─────────┼───────────────────┤
│ 5  │共同犯詐欺│即附表三編號5 。  │處有期徒刑月，扣案如附表六編號1 、2 │
│    │取財罪    │                  │所示之物均沒收。                      │
├──┼─────┼─────────┼───────────────────┤
│ 6  │共同犯詐欺│即附表三編號6 。  │處有期徒刑壹年貳月，扣案如附表六編號1 │
│    │取財罪    │                  │、2 所示之物均沒收。                  │
├──┼─────┼─────────┼───────────────────┤
│ 7  │共同犯詐欺│即附表三編號7 。  │處有期徒刑捌月，扣案如附表六編號1 、2 │
│    │取財罪    │                  │所示之物均沒收。                      │
├──┼─────┼─────────┼───────────────────┤
│ 8  │共同犯詐欺│即附表三編號8 。  │處有期徒刑壹年貳月，扣案如附表六編號1 │
│    │取財罪    │                  │、2 所示之物均沒收。                  │
├──┼─────┼─────────┼───────────────────┤
│ 9  │共同犯詐欺│即附表三編號9 。  │處有期徒刑拾月，扣案如附表六編號1 、2 │
│    │取財罪    │                  │所示之物均沒收。                      │
├──┼─────┼─────────┼───────────────────┤
│ 10 │共同犯詐欺│即附表三編號10。  │處有期徒刑月，扣案如附表六編號1 、2 │
│    │取財罪    │                  │所示之物均沒收。                      │
├──┼─────┼─────────┼───────────────────┤
│ 11 │共同犯詐欺│即附表三編號11。  │處有期徒刑陸月，扣案如附表六編號1 、2 │
│    │取財罪    │                  │所示之物均沒收。                      │
├──┼─────┼─────────┼───────────────────┤
│ 12 │共同犯詐欺│即附表三編號12。  │處有期徒刑伍月，扣案如附表六編號1 、2 │
│    │取財罪    │                  │所示之物均沒收。                      │
├──┼─────┼─────────┼───────────────────┤
│ 13 │共同犯詐欺│即附表三編號13。  │處有期徒刑壹年，扣案如附表六編號1 、2 │
│    │取財罪    │                  │所示之物均沒收。                      │
├──┼─────┼─────────┼───────────────────┤
│ 14 │共同犯詐欺│即附表三編號14。  │處有期徒刑拾壹月，扣案如附表六編號1 、│
│    │取財罪    │                  │2 所示之物均沒收。                    │
├──┼─────┼─────────┼───────────────────┤
│ 15 │共同犯詐欺│即附表三編號15。  │處有期徒刑月，扣案如附表六編號1 、2 │
│    │取財罪    │                  │所示之物均沒收。                      │
├──┼─────┼─────────┼───────────────────┤
│ 16 │共同犯詐欺│即附表三編號16。  │處有期徒刑陸月，扣案如附表六編號1 、2 │
│    │取財罪    │                  │所示之物均沒收。                      │
├──┼─────┼─────────┼───────────────────┤
│ 17 │共同犯詐欺│即附表三編號17。  │處有期徒刑伍月，扣案如附表六編號1 、2 │
│    │取財罪    │                  │所示之物均沒收。                      │
└──┴─────┴─────────┴───────────────────┘
┌────────────────────────────────────────┐
│附表三：                                                                        │
├──┬─────┬───┬─────┬───────────────┬─────┤
│編號│  被害人  │病  情│ 就診期間 │      詐  騙  方  法          │ 詐騙金額 │
│    │          │      │          │                              │（新臺幣）│
├──┼─────┼───┼─────┼───────────────┼─────┤
│ 1  │陳金虎（96│肝  癌│96.3 .9   │被害人陳金虎之子陳燈賢聽信電台│ 20,000元 │
│    │年7 月15日│      │          │節目而前往「家田診所」，被告郭│          │
│    │死亡）    │      │          │建廷因而開立藥物（實際上是健康│          │
│    │          │      │          │食品）宣稱以「基因療法」治療癌│          │
│    │          │      │          │症。                          │          │
├──┼─────┼───┼─────┼───────────────┼─────┤
│ 2  │謝鴻源    │口腔癌│94.5 .18～│被害人謝鴻源拿取友人所提供「家│ 100萬元  │
│    │          │      │97.3 .30  │田診所」名片前往就醫，被告郭建│          │
│    │          │      │          │廷僅稱服用開立之藥物（實際上是│          │
│    │          │      │          │健康食品）即可治療癌症，但沒有│          │
│    │          │      │          │稱以何種療法治療。            │          │
├──┼─────┼───┼─────┼───────────────┼─────┤
│ 3  │鄭深益    │口腔癌│96.7 .14  │經路人介紹前往「家田診所」，被│   無。   │
│    │          │      │          │告郭建廷宣稱只要服用開立之藥物│          │
│    │          │      │          │即可治癒，但沒有稱以何種療法治│          │
│    │          │      │          │療，惟被害人發覺有異而未付費。│          │
├──┼─────┼───┼─────┼───────────────┼─────┤
│ 4  │吳林翠    │吳世春│97年9 月間│吳世春中風後，其母吳林翠聽信電│ 25,000元 │
│    │          │腦中風│          │台節目而前往「家田診所」，被告│          │
│    │          │      │          │郭建廷於吳世春未到場看診即開立│          │
│    │          │      │          │治療吳世春腦中風之藥物（實際上│          │
│    │          │      │          │是健康食品）予吳林翠。        │          │
├──┼─────┼───┼─────┼───────────────┼─────┤
│ 5  │楊進吉（98│膽囊癌│97.10.24  │因友人聽信電台節目，遂介紹楊進│ 10,800元 │
│    │年5 月28日│      │          │吉前往「家田診所」，被告郭建廷│          │
│    │死亡）    │      │          │宣稱以「分子基因另類療法」治療│          │
│    │          │      │          │膽囊癌，並以施打針劑及開立藥物│          │
│    │          │      │          │（實際上是健康食品）之方式治療│          │
├──┼─────┼───┼─────┼───────────────┼─────┤
│ 6  │蔡義明    │口腔癌│94.5 .17～│經友人介紹前往「家田診所」，被│ 100萬元  │
│    │          │      │98.7 .31  │告郭建廷宣稱以「基因療法」可治│          │
│    │          │      │          │癒口腔癌，並以開立藥物（實際上│          │
│    │          │      │          │是健康食品）之方式治療。      │          │
├──┼─────┼───┼─────┼───────────────┼─────┤
│ 7  │林麗惠（99│乳癌  │97.12.5 ～│經友人介紹前往「家田診所」，被│ 30萬元   │
│    │年2 月2 日│      │98.8 .4   │告郭建廷宣稱以「基因療法」、「│（藥費共40│
│    │死亡）    │      │          │抗自由基療法」可治癒乳癌，並以│萬元，惟尚│
│    │          │      │          │開立藥物（實際上是健康食品）予│積欠10萬元│
│    │          │      │          │被害人之方式治療。            │）        │
├──┼─────┼───┼─────┼───────────────┼─────┤
│ 8  │吳承翰    │右頸淋│96.5 .12～│經友人介紹前往「家田診所」，被│ 100萬元  │
│    │          │巴腫瘤│98.1 .9   │告郭建廷宣稱以「基因療法」治癒│          │
│    │          │      │          │淋巴癌，並以開立藥物（實際上是│          │
│    │          │      │          │健康食品）予被害人之方式治療。│          │
├──┼─────┼───┼─────┼───────────────┼─────┤
│ 9  │郭印峰（99│腦瘤  │95.10.2 ～│經友人介紹前往「家田診所」，被│ 60萬元   │
│    │年5 月30日│      │96.6 .15、│告郭建廷宣稱以「基因療法」治癒│          │
│    │死亡）    │      │97.7 .25  │腦瘤，並以開立藥物（實際上是健│          │
│    │          │      │          │康食品）予被害人之方式治療。  │          │
├──┼─────┼───┼─────┼───────────────┼─────┤
│ 10 │陳進良（99│肝癌  │98.4 .10、│經友人介紹前往「家田診所」，被│ 38,000元 │
│    │年2 月20日│      │98.4 .17  │告郭建廷宣稱只要服用所開立之藥│          │
│    │死亡）    │      │          │物（實際上是健康食品）即可治癒│          │
│    │          │      │          │肝癌，但沒有說以何種療法治療。│          │
├──┼─────┼───┼─────┼───────────────┼─────┤
│ 11 │林永章（10│肝癌  │98.4 .7 ～│經友人介紹前往「家田診所」，被│165,000元 │
│    │0 年1 月9 │      │98.6 .2   │告郭建廷宣稱以「基因療法」、「│          │
│    │日死亡）  │      │          │幹細胞療法」可治癒肝癌，並以開│          │
│    │          │      │          │立藥物（實際上是健康食品）予被│          │
│    │          │      │          │害人之方式治療。              │          │
├──┼─────┼───┼─────┼───────────────┼─────┤
│ 12 │謝新助（98│胰臟癌│98.7 .7 ～│友人聽信電台節目，乃介紹謝新助│ 92,500元 │
│    │年11月20日│      │98.8 .3   │前往「家田診所」，被告郭建廷宣│          │
│    │死亡）    │      │          │稱以「基因療法」、「癌症的四度│          │
│    │          │      │          │空間補充療法」可治癒胰臟癌，並│          │
│    │          │      │          │以開立藥物（實際上是健康食品）│          │
│    │          │      │          │予被害人之方式治療。          │          │
├──┼─────┼───┼─────┼───────────────┼─────┤
│ 13 │楊月雲    │乳癌  │94.8 .1 ～│經友人介紹前往「家田診所」，被│ 70萬元   │
│    │          │      │97.6 .9   │告郭建廷宣稱以「基因療法」可治│          │
│    │          │      │          │癒乳癌，並以開立藥物（實際上是│          │
│    │          │      │          │健康食品）予被害人之方式治療。│          │
├──┼─────┼───┼─────┼───────────────┼─────┤
│ 14 │林榮玉    │上顎癌│94.5 .10～│林榮玉之媳婦陳怡君經友人介紹而│ 100 萬元 │
│    │          │      │98.8 .3   │帶其前往「家田診所」，被告郭建│          │
│    │          │      │          │廷宣稱以「分子療法」、「幹細胞│          │
│    │          │      │          │療法」可治癒上顎癌，並以開立藥│          │
│    │          │      │          │物（實際上是健康食品）予被害人│          │
│    │          │      │          │之方式治療。                  │          │
├──┼─────┼───┼─────┼───────────────┼─────┤
│ 15 │孫嘉鴻（99│腦癌  │98.2 .19、│被害人孫嘉鴻路過「家田診所」看│38,000元。│
│    │年8 月3 日│      │98.2 .26  │見寫有「改變基因治療疾病」招牌│          │
│    │死亡）    │      │          │，因而前往就診，被告郭建廷告知│          │
│    │          │      │          │被害人係以宣傳單上療法治療，並│          │
│    │          │      │          │以開立藥物（實際上是健康食品）│          │
│    │          │      │          │予被害人之方式治療。          │          │
├──┼─────┼───┼─────┼───────────────┼─────┤
│ 16 │謝天木（10│胃癌  │98.3 .13～│經友人介紹前往「家田診所」，被│156,000元 │
│    │0 年1 月17│      │98.5 .2   │告郭建廷宣稱以「基因療法」可治│          │
│    │日死亡）  │      │          │癒胃癌，並以開立藥物（實際上是│          │
│    │          │      │          │健康食品）予被害人之方式治療。│          │
├──┼─────┼───┼─────┼───────────────┼─────┤
│ 17 │田永松    │肝癌  │97.2 .12、│被害人田永松聽信電台節目而前往│ 75,000元 │
│    │          │      │97.2 .14、│「家田診所」，被告郭建廷宣稱以│          │
│    │          │      │97.2 .25  │「基因療法」可治癒肝癌，並以開│          │
│    │          │      │          │立藥物（實際上是健康食品）予被│          │
│    │          │      │          │害人之方式治療。              │          │
└──┴─────┴───┴─────┴───────────────┴─────┘
┌──────────────────────────────────────────┐
│附表四：                                                                            │
├──┬─────┬─────┬─────┬────┬──────────┬─────┤
│編號│被害人    │病      情│就診期間  │接受療法│   詐  騙  方  法   │詐騙金額  │
│    │          │          │          │        │                    │（新臺幣）│
├──┼─────┼─────┼─────┼────┼──────────┼─────┤
│ 1  │陳長仁（96│於95年間經│96.1.31   │打針    │以電台節目（FM89.7）│1,500元   │
│    │年2 月12日│高雄市健仁│          │        │「我要活下去」吸引被│          │
│    │死亡）    │醫院診斷罹│          │        │害人前往診所，再告知│          │
│    │          │患鼻咽癌  │          │        │可施打針劑治療癌症。│          │
├──┼─────┼─────┼─────┼────┼──────────┼─────┤
│ 2  │林劉珍    │於92年、93│98年1月17 │服藥    │被害人聽信電台節目而│23,300元  │
│    │          │年間患有中│日        │        │前往被告診所，被告因│          │
│    │          │風疾病    │          │        │而開立藥物宣稱可以治│          │
│    │          │          │          │        │療中風。            │          │
├──┼─────┼─────┼─────┼────┼──────────┼─────┤
│ 3  │劉郭寶珠（│於95年間經│95年4 月、│服藥    │經友人介紹前往「家田│約15萬元  │
│    │98年6 月2 │高雄醫學院│98年3 ～4 │        │診所」，被告宣稱只要│          │
│    │日死亡）  │診斷罹患肝│月間      │        │服用開立之藥物即可治│          │
│    │          │硬化      │          │        │癒肝硬化，後又替被害│          │
│    │          │          │          │        │人。                │          │
└──┴─────┴─────┴─────┴────┴──────────┴─────┘
┌───────────────────────────┐
│附表五：                                              │
├───────────────────────────┤
│新竹新聲廣播電台（頻率99.3兆赫）、嘉義之音廣播電台（頻│
│率91.3兆赫）、台中歡喜之聲廣播電台（頻率105.5 兆赫）、│
│台南曾文溪廣播電台（頻率89.9兆赫）、桃園鄉親廣播電台（│
│頻率91.9兆赫）、高雄民生之聲廣播電台（頻率89.7兆赫）、│
│花蓮豐蓮廣播電台（頻率90.1兆赫）、台北淡水河廣播公司（│
│頻率89.7兆赫）、澎湖西瀛之聲廣播電台（頻率90.5兆赫）、│
│高雄成功廣播電台（頻率1044千赫）、彰化關懷廣播公司（頻│
│率91.1兆赫）                                          │
└───────────────────────────┘
┌────────────────────────────────────────┐
│附表六：                                                                        │
├──┬──────────────┬────┬───┬─────────────┤
│編號│        物品名稱            │  數量  │所有人│          備  註          │
├──┼──────────────┼────┼───┼─────────────┤
│ 1  │癌症的四度空間補充療法廣告單│  3 張  │郭建廷│在「家田診所」內所扣得。  │
│    │                            │        │翁惠玲│（起訴書附表三編號12）    │
├──┼──────────────┼────┼───┼─────────────┤
│ 2  │「分子醫學- 我要活下去」節目│  8 盒  │郭建廷│在「家田診所」內所扣得。  │
│    │播放光碟                    │        │翁惠玲│（起訴書附表三編號17）    │
├──┼──────────────┼────┼───┼─────────────┤
│ 3  │自費病患名冊                │  1 本  │郭建廷│在「家田診所」內所扣得。  │
│    │                            │        │翁惠玲│（起訴書附表三編號1 ）    │
├──┼──────────────┼────┼───┼─────────────┤
│ 4  │自費病患藥品寄送托運單      │  76張  │郭建廷│在「家田診所」內所扣得。  │
│    │                            │        │翁惠玲│（起訴書附表三編號4 ）    │
├──┼──────────────┼────┼───┼─────────────┤
│ 5  │自費病患病歷表              │  5 袋  │郭建廷│在「家田診所」內所扣得。  │
│    │                            │        │翁惠玲│（起訴書附表三編號10）    │
├──┼──────────────┼────┼───┼─────────────┤
│ 6  │病患同意自費治療同意書      │  1 冊  │郭建廷│在「家田診所」內所扣得。  │
│    │                            │        │翁惠玲│（起訴書附表三編號13）    │
├──┼──────────────┼────┼───┼─────────────┤
│ 7  │自費病患服藥方法標籤紙      │  2 冊  │郭建廷│在「家田診所」內所扣得。  │
│    │                            │        │翁惠玲│（起訴書附表三編號15）    │
├──┼──────────────┼────┼───┼─────────────┤
│ 8  │陳金虎、陳長仁、林劉珍、謝鴻│  4 份  │郭建廷│在「家田診所」內所扣得。  │
│    │源之病歷表                  │        │翁惠玲│（起訴書附表三編號26）    │
├──┼──────────────┼────┼───┼─────────────┤
│ 9  │「家田診所」手寫病患清單    │  8 盒  │郭建廷│在「家田診所」內所扣得。  │
│    │                            │        │翁惠玲│（起訴書附表三編號27）    │
├──┼──────────────┼────┼───┼─────────────┤
│ 10 │挑戰諾貝爾獎見證明細        │  1 張  │郭建廷│在「家田診所」內所扣得。  │
│    │                            │        │翁惠玲│（起訴書附表三編號28 ）   │
├──┼──────────────┼────┼───┼─────────────┤
│ 11 │抗自由基及醫療費用自用簽名簿│  1 本  │郭建廷│在「家田診所」內所扣得。  │
│    │                            │        │翁惠玲│（起訴書附表三編號2 ）    │
├──┼──────────────┼────┼───┼─────────────┤
│ 12 │抗自由基使用說明書          │  1 本  │郭建廷│在「家田診所」內所扣得。  │
│    │                            │        │翁惠玲│（起訴書附表三編號3 ）    │
├──┼──────────────┼────┼───┼─────────────┤
│ 13 │諾貝爾注射液                │  10瓶  │郭建廷│在「家田診所」內所扣得。  │
│    │                            │        │翁惠玲│（起訴書附表三編號5 ）    │
├──┼──────────────┼────┼───┼─────────────┤
│ 14 │保肝注射液                  │  10瓶  │郭建廷│在「家田診所」內所扣得。  │
│    │                            │        │翁惠玲│（起訴書附表三編號6 ）    │
├──┼──────────────┼────┼───┼─────────────┤
│ 15 │高補那命B12注射液           │  1 瓶  │郭建廷│在「家田診所」內所扣得。  │
│    │                            │        │翁惠玲│（起訴書附表三編號7 ）    │
├──┼──────────────┼────┼───┼─────────────┤
│ 16 │南光哈林格注射液            │  1 瓶  │郭建廷│在「家田診所」內所扣得。  │
│    │                            │        │翁惠玲│（起訴書附表三編號8 ）    │
├──┼──────────────┼────┼───┼─────────────┤
│ 17 │藥品（合計50瓶）            │  2 箱  │郭建廷│在「家田診所」內所扣得。  │
│    │                            │        │翁惠玲│（起訴書附表三編號29）    │
├──┼──────────────┼────┼───┼─────────────┤
│ 18 │藥品（合計9 種）            │  1 袋  │郭建廷│在「家田診所」內所扣得。  │
│    │                            │        │翁惠玲│（起訴書附表三編號30）    │
├──┼──────────────┼────┼───┼─────────────┤
│ 19 │藥品噴劑                    │  1 瓶  │郭建廷│在「家田診所」內所扣得。  │
│    │                            │        │翁惠玲│（起訴書附表三編號32）    │
├──┼──────────────┼────┼───┼─────────────┤
│ 20 │編號13～16之進貨單          │  3 張  │郭建廷│在「家田診所」內所扣得。  │
│    │                            │        │翁惠玲│（起訴書附表三編號9 ）    │
├──┼──────────────┼────┼───┼─────────────┤
│ 21 │杏輝藥品促銷約定書          │  1 本  │郭建廷│在「家田診所」內所扣得。  │
│    │                            │        │翁惠玲│（起訴書附表三編號14）    │
├──┼──────────────┼────┼───┼─────────────┤
│ 22 │「家田診所」藥品進貨單      │  4 份  │郭建廷│在「家田診所」內所扣得。  │
│    │                            │        │翁惠玲│（起訴書附表三編號24）    │
├──┼──────────────┼────┼───┼─────────────┤
│ 23 │杏輝藥品工業公司促銷約定書  │  3 份  │郭建廷│在「家田診所」內所扣得。  │
│    │                            │        │翁惠玲│（起訴書附表三編號25）    │
├──┼──────────────┼────┼───┼─────────────┤
│ 24 │嘉義之音廣播電台帶狀時段合約│  1 張  │郭建廷│在「家田診所」內所扣得。  │
│    │                            │        │翁惠玲│（起訴書附表三編號18）    │
├──┼──────────────┼────┼───┼─────────────┤
│ 25 │曾文溪電台時段合約          │  1 張  │郭建廷│在「家田診所」內所扣得。  │
│    │                            │        │翁惠玲│（起訴書附表三編號20）    │
├──┼──────────────┼────┼───┼─────────────┤
│ 26 │鄉○○○○段合約            │  1 張  │郭建廷│在「家田診所」內所扣得。  │
│    │                            │        │翁惠玲│（起訴書附表三編號21）    │
├──┼──────────────┼────┼───┼─────────────┤
│ 27 │歡喜之聲時段合約            │  1 張  │郭建廷│在「家田診所」內所扣得。  │
│    │                            │        │翁惠玲│（起訴書附表三編號22）    │
├──┼──────────────┼────┼───┼─────────────┤
│ 28 │孫楨穗、許美娟、張秀鑾上下班│  6 張  │郭建廷│在「家田診所」內所扣得。  │
│    │打卡表                      │        │翁惠玲│（起訴書附表三編號11）    │
├──┼──────────────┼────┼───┼─────────────┤
│ 29 │陳金虎等7 人健保資料        │  1 份  │郭建廷│在「家田診所」內所扣得。  │
│    │                            │        │翁惠玲│（起訴書附表三編號16）    │
├──┼──────────────┼────┼───┼─────────────┤
│ 30 │中華電信電話帳單            │  7 張  │郭建廷│在「家田診所」內所扣得。  │
│    │                            │        │翁惠玲│（起訴書附表三編號19）    │
├──┼──────────────┼────┼───┼─────────────┤
│ 31 │挑戰諾貝爾醫學獎節目光碟寄出│  1 份  │郭建廷│在「家田診所」內所扣得。  │
│    │資料                        │        │翁惠玲│（起訴書附表三編號23）    │
├──┼──────────────┼────┼───┼─────────────┤
│ 32 │名片                        │  6 張  │郭建廷│在「家田診所」內所扣得。  │
│    │                            │        │翁惠玲│（起訴書附表三編號31）    │
└──┴──────────────┴────┴───┴─────────────┘
附錄本案論罪法條：
中華民國刑法第339 條
（普通詐欺罪）
意圖為自己或第三人不法之所有，以詐術使人將本人或第三人之
物交付者，處5 年以下有期徒刑、拘役或科或併科1 千元以下罰
金。
以前項方法得財產上不法之利益或使第三人得之者，亦同。
前二項之未遂犯罰之。